【裁判字號】    96,訴,357
【裁判日期】    970829
【裁判案由】    廢棄物清理法等
【裁判全文】
臺灣宜蘭地方法院刑事判決               96年度訴字第357號
公  訴  人  臺灣宜蘭地方法院檢察署檢察官
被      告  賴濯琦
選任辯護人  鐘律師
            林世超律師
被      告  古道譽
選任辯護人  李秋銘律師
            黃金亮律師
被      告  林俊良
選任辯護人  簡坤山律師
被      告  陳素美
選任辯護人  林火炎律師
            簡坤山律師
被      告  楊智銘
上列被告等因廢棄物清理法等案件，經檢察官提起公訴（96年度
偵字第1263、1994、2041、2758、2779、2908號），本院判決如
下：
    主  文
賴濯琦共同犯行使業務登載不實文書罪，處有期徒刑壹年陸月，
減為有期徒刑玖月。又共同犯廢棄物清理法第四十八條之申報不
實罪，處有期徒刑壹年陸月，減為有期徒刑玖月。又共同犯廢棄
物清理法第四十六條第四款後段之非法清理廢棄物罪，處有期徒
刑參年陸月，併科罰金新臺幣壹佰肆拾萬元，減為有期徒刑壹年
玖月，併科罰金新臺幣柒拾萬元，罰金如易服勞役，以新臺幣貳
仟元折算壹日。應執行有期徒刑參年，併科罰金新臺幣柒拾萬元
，罰金如易服勞役，以新臺幣貳仟元折算壹日。
古道譽共同犯廢棄物清理法第四十六條第四款後段之非法清理廢
棄物罪，處有期徒刑壹年，減為有期徒刑陸月，如易科罰金，以
新臺幣貳仟元折算壹日。
林俊良共同犯廢棄物清理法第四十六條第四款後段之非法清理廢
棄物罪，處有期徒刑貳年陸月，減為有期徒刑壹年參月。
陳素美、楊智銘均無罪。
    事  實
一、賴濯琦自民國94年10月起即擔任友固股份有限公司（下稱友
    固公司，未據起訴。）之總經理，並為實際負責人（登記負
    責人係許娟娟）。巫乾煌自95年9月15日起擔任友固公司龍
    德廠廠長，負責管理廠內一切事務。古道譽自95年5月1日起
    擔任友固公司總經理特別助理，負責處理總經理交辦事項，
    協助總經理處理公司事務。馮振茂係友固公司運輸組組長，
    負責運輸業務。林慧如係友固公司焚化廠廢棄物清除技術專
    責人員，領有甲級廢棄物處理技術員合格證書，負責製作「
    妥善處理紀錄文件」交予委託處理廢棄物之業者。林素誼現
    為友固公司總管理處會計，前於95年2月1日至8月9日擔任友
    固公司行政室行政助理，95年8月9日以後由李嘉琦接手擔任
    友固公司行政室行政助理，行政助理負責收受廢棄物之過磅
    、製作「廢棄物處理場操作日報表」並申報予宜蘭縣政府環
    境保護局。吳一郎係友固公司操作組組長，游智越、陳致
    、黃自國、莊瑛詒、陶明煌、陳志宛則係友固公司操作組組
    員，操作組組長及組員均負責操作焚化爐焚燒廢棄物並將焚
    燒數量記載於「進料紀錄」，且將「進料紀錄」提供予行政
    助理彙整製作「廢棄物處理場操作日報表」，行政助理於製
    作「廢棄物處理場操作日報表」後，即持向宜蘭縣政府環境
    保護局申報友固公司處理廢棄物之數量（巫乾煌、李嘉琦、
    馮振茂、陶明煌、林慧如、林素誼、吳一郎、游智越、陳致
    、黃自國、莊瑛詒、陳志宛另為協商判決）。
二、友固公司自92年5月26日起領有乙級廢棄物處理許可證（友
    固公司另自95年6月7日起領有乙級廢棄物清除許可證），依
    該乙級廢棄物處理許可證核准之事項，友固公司僅可處理一
    般廢棄物及一般事業廢棄物，每月許可處理之數量僅為1080
    公噸，處理方法僅限「中間處理」之「焚化法」（友固公司
    焚化廢棄物後之灰渣，則係委由普捷企業股份有限公司代為
    處理），設廠地點即處理廢棄物之處所（含處理前之貯存）
    僅限「宜蘭縣蘇澳鎮○○0路00號」（即友固公司龍德廠）
    。友固公司於93年3月30日與集合成環保科技股份有限公司
    （下稱集合成公司）簽訂一般事業廢棄物委託處理契約書，
    替集合成公司以「焚化」方式處理一般事業廢棄物（集合成
    公司另於95年6月29日與友固公司簽訂一般事業廢棄物委託
    清除合約書，委託友固公司清除一般事業廢棄物至友固公司
    進行中間「焚化」處理）。友固公司另於95年11月1日與劭
    璟環保工程有限公司（下稱劭璟公司）簽訂代處理一般廢棄
    物／一般事業廢棄物合約書，替劭璟公司以「焚化」方式處
    理其對外所清除之一般事業廢棄物【劭璟公司於96年1月1日
    與財團法人徐元智先生醫藥基金會附設亞東醫院（下稱亞東
    醫院）簽訂清除合約書，替亞東醫院清除一般事業廢棄物。
    另於95年12月26日與臺北縣立醫院簽訂一般事業廢棄物清理
    契約書，替臺北縣立醫院清除一般事業廢棄物。】。友固公
    司之焚化爐因老舊酸蝕有破洞，焚燒功能不彰，每月僅可焚
    燒400至600噸之廢棄物。惟因友固公司積欠銀行新臺幣（下
    同）數千萬元之債務及滯納金，為法院執行拍賣中【賴濯琦
    因此乃另外成立東鴻進股份有限公司（下稱東鴻進公司），
    以林擁璿為登記之負責人，實則係由賴濯琦擔任總經理，並
    為實際負責人，冀能以此來併購友固公司。】，且友固公司
    計畫整修上開焚化爐之費用亦高達4000餘萬元，友固公司亟
    須賺取每月高達400萬元之廢棄物處理費，以支應上開龐大
    之資金缺口，故自95年1月1日起迄96年3月10日止，友固公
    司每月仍收取約1080公噸之廢棄物，惟焚化爐焚化狀況不佳
    ，均未完全焚燒收取之廢棄物，自95年7、8月間起，焚化爐
    狀況越趨惡化，終至95年11月20日停爐整修，所收取之廢棄
    物完全未焚燒處理。
三、因委託友固公司處理一般事業廢棄物之集合成公司、臺北縣
    立醫院（即劭璟公司清除後，委託友固公司處理），為免除
    與友固公司就廢棄物之清理及環境之改善，負連帶責任，遂
    依廢棄物清理法第30條之規定，要求友固公司出具「妥善處
    理紀錄文件」。豈料賴濯琦明知自95年1月起，友固公司之
    焚化爐焚化狀況不佳，未能完全焚化處理完畢所收取之廢棄
    物，竟仍基於反覆、延續行使業務上登載不實文書之單一行
    為犯意，指示於95年1月起至95年5月間，負責製作「妥善處
    理紀錄文件」之友固公司某不詳成年員工（即廢棄物清除技
    術專責人員，真實姓名年籍不詳）、於95年6月至96年3月9
    日間，負責製作「妥善處理紀錄文件」之廢棄物清除技術專
    責人員林慧如（另行為協商判決），不論所收廢棄物實際焚
    燒處理情形為何，逕依「事業廢棄物委託共同處理管制遞送
    三聯單」上所載收取廢棄物之數量，登載於其業務上所作成
    之「妥善處理紀錄文件」並交予委託處理之業者，該友固公
    司某不詳成年員工、林慧如均為從事廢棄物清除業務之技術
    人員，即各與賴濯琦基於反覆、延續行使業務上登載不實文
    書之單一行為犯意聯絡，自95年1月1日起迄96年3月9日止，
    於友固公司所收廢棄物尚未實際焚化處理完畢之情形下，即
    逕依「事業廢棄物委託共同處理管制遞送三聯單」所載收取
    廢棄物之數量，於業務上所做成之「妥善處理紀錄文件」上
    ，虛偽登載友固公司所收取之上開數量廢棄物均已悉數妥善
    處理完畢（即焚化處理完畢），並將上開不實之「妥善處理
    紀錄文件」交予集合成公司、臺北縣立醫院而行使之，足生
    損害於集合成公司、臺北縣立醫院及環保機關對於廢棄物處
    理稽核管理之正確性。
四、賴濯琦明知自95年1月起，友固公司之焚化爐焚化狀況不佳
    ，未能完全焚化處理完畢所收取之廢棄物，惟因友固公司依
    規定必須於每月十日前申報其前月接受委託處理廢棄物之數
    量、收受日期、方法、過程及流向去處等營運紀錄予環保機
    關，因恐環保機關經由勾稽「事業廢棄物委託共同處理管制
    遞送三聯單」等文件資料，查知友固公司未將所收取廢棄物
    妥善焚化處理完畢，其竟基於反覆、延續申報不實之單一行
    為犯意，於友固公司尚未停爐前，先指示負責操作焚化爐焚
    燒廢棄物，並記錄焚燒數據之友固公司操作組某不詳成年員
    工（真實姓名年籍不詳，至遲於95年1月1日起即在友固公司
    任職）、吳一郎（自95年2月10日起任職友固公司）、游智
    越（自95年3月6日起任職友固公司）、陳致（自95年9月8
    日起任職友固公司）、黃自國（自95年9月8日起任職友固公
    司）、莊瑛詒（自95年6月17日起任職友固公司）、陶明煌
    （自95年10月11日起任職友固公司）、陳志宛（自96年3月1
    日起任職友固公司），於值班焚燒廢棄物時，填載二份「進
    料紀錄」，一份紀錄實際每六分鐘焚燒廢棄物之數量（數量
    較小），一份則虛偽填製不實之焚燒數量（數量較大），數
    據以每月1080噸為基準，虛偽填製每六分鐘焚燒一次之數量
    約150至160公斤，嗣於停爐後，復指示上開員工繼續填製前
    揭虛偽內容之「進料紀錄」，偽造友固公司焚化爐仍正常運
    作，持續焚燒廢棄物之假象。賴濯琦另並指示負責製作友固
    公司「廢棄物處理場操作日報表」，且持向宜蘭縣政府環境
    保護局申報處理廢棄物數量之友固公司行政助理林素誼（95
    年2月1日至8月9日任職友固公司行政助理）、李嘉琦（95年
    8月9日起任職友固公司行政助理）依據上開虛偽內容「進料
    紀錄」上之數據，製作不實之「廢棄物處理場操作日報表」
    持向宜蘭縣政府環境保護局申報，該友固公司某不詳成年員
    工、吳一郎、游智越、陳致、黃自國、莊瑛詒、陶明煌、
    陳志宛、林素誼、李嘉琦（均另行為協商判決）即與賴濯琦
    基於反覆、延續申報不實之單一行為犯意聯絡，自95年1月1
    日起迄96年3月11日止，先由操作組組員即該某不詳成年員
    工、吳一郎、游智越、陳致、黃自國、莊瑛詒、陶明煌、
    陳志宛，以前揭方式製作內容不實之「進料紀錄」，繼而將
    該內容不實之「進料紀錄」交予行政助理林素誼、李嘉琦彙
    整製作內容不實之「廢棄物處理場操作日報表」，並於95年
    2月間迄96年3月間持向宜蘭縣政府環境保護局行使，藉此申
    報不實之焚化處理廢棄物數量，致使環保機關難以勾稽發現
    友固公司實際焚化處理廢棄物之情形，足以生損害於環保機
    關管制廢棄物處理之正確性。
五、賴濯琦明知友固公司僅領有乙級廢棄物處理許可證，依該許
    可證核准之事項，僅可處理一般廢棄物及一般事業廢棄物，
    每月許可處理之數量僅為1080公噸，處理方法僅限「中間處
    理」之「焚化法」（友固公司焚化廢棄物後之灰渣，則係委
    由普捷企業股份有限公司代為處理），設廠地點即處理廢棄
    物之處所（含處理前之貯存）僅限「宜蘭縣蘇澳鎮○○0路0
    0號即友固公司龍德廠」，不得於「宜蘭縣蘇澳鎮○○0路00
    號友固公司龍德廠」以外之處所貯存、處理廢棄物，亦不得
    以「焚化法」以外之方式處理廢棄物，惟因友固公司焚化爐
    焚燒功能不彰，長期無法完全焚燒所收取之廢棄物，其龍德
    廠區亦無足夠空間儲存所收之廢棄物，詎其竟基於反覆、延
    續不依廢棄物處理許可文件內容貯存、處理廢棄物單一行為
    犯意，先後為下列犯行：
（一）賴濯琦於95年6月1日、96年2月1日以東鴻進股份有限公司
      之名義，分別與豐車股份有限公司（下稱豐車公司）、茂
      慶股份有限公司（下稱茂慶公司）締約，承租豐車公司位
      於蘇澳鎮德興6路3號之廠區、茂慶公司位於蘇澳鎮德興5
      路23號之廠區後，未向主管機關宜蘭縣政府環境保護局申
      請許可，即擅自違反廢棄物處理許可文件之內容，任意違
      法將所收之廢棄物貯存於豐車公司、茂慶公司上開廠區內
      ，迄96年3月16日遭宜蘭縣政府環境保護局查獲時止，共
      計貯存約2525.011公噸之廢棄物於豐車公司之廠區內、約
      751.313公噸之廢棄物於茂慶公司之廠區內。
（二）友固公司龍德廠廠長巫乾煌、友固公司總經理特別助理古
      道譽、友固公司運輸組組長馮振茂、友固公司行政助理李
      嘉琦，亦明知友固公司僅領有乙級廢棄物處理許可證，依
      該許可證核准之事項，僅可處理一般廢棄物及一般事業廢
      棄物，每月許可處理之數量僅為1080公噸，處理方法僅限
      「中間處理」之「焚化法」，設廠地點即處理廢棄物之處
      所僅限「宜蘭縣蘇澳鎮○○0路00號友固公司龍德廠」，
      不得於「宜蘭縣蘇澳鎮○○0路00號友固公司龍德廠」以
      外之處所處理廢棄物，亦不得以「焚化法」以外之方式處
      理廢棄物，且知友固公司因焚化爐焚燒功能不彰，長期無
      法完全焚燒所收取之廢棄物，友固公司龍德廠區已無足夠
      空間儲存所收之廢棄物，詎巫乾煌、馮振茂、李嘉琦（均
      另行為協商判決）、古道譽竟與賴濯琦基於反覆、延續不
      依廢棄物處理許可文件內容處理廢棄物單一行為犯意聯絡
      ，經由賴濯琦之指示後，由古道譽於95年8月、9月及96年
      1月間，以其名義向宜蘭縣五結鄉公所衛生掩埋場購買30
      張入場申請書，嗣由賴濯琦於95年8月間僱請不知情之楊
      阿灶前往友固公司龍德廠載運廢棄物，楊阿灶遂與其不知
      情之子楊逸民於95年8月11日，先後駕駛車號00-000號聯
      結車，各自友固公司龍德廠載運7車、3車之廢棄物至宜蘭
      縣五結鄉公所衛生掩埋場，進行衛生掩埋（即以事業廢棄
      物「處理」行為中之「最終處置」方法「衛生掩埋」來處
      理廢棄物）。楊阿灶復於95年8月17日，駕駛車號00-000
      號聯結車，自友固公司載運10車廢棄物至宜蘭縣五結鄉公
      所衛生掩埋場掩埋。古道譽亦於95年9月間，聯絡不知情
      之林文隆駕駛車號000-00號聯結車前往友固公司龍德廠載
      運廢棄物，林文隆於95年9月7日駕駛車號000-00號聯結車
      抵達友固公司龍德廠後，即由李嘉琦將宜蘭縣五結鄉公所
      衛生掩埋場入場申請書交予林文隆，林文隆即自友固公司
      龍德廠載運5車廢棄物至宜蘭縣五結鄉公所衛生掩埋場掩
      埋。又於96年1月間某日，巫乾煌於開會時向賴濯琦報告
      堆置在友固公司儲區之廢棄物已發臭須立即處理，賴濯琦
      即告以可將廢棄物載至掩埋場處理，遂指示古道譽將5張
      宜蘭縣五結鄉公所衛生掩埋場入場申請書交予巫乾煌，再
      由巫乾煌交代李嘉琦，將上開入場申請書交予載運廢棄物
      之駕駛。隨之古道譽便交代馮振茂尋找載運廢棄物之駕駛
      後，馮振茂便聯絡不知情之劉世傑前往友固公司龍德廠載
      運廢棄物，劉世傑於96年1月29日駕駛車號00-000號聯結
      車抵達友固公司龍德廠後，即由李嘉琦將宜蘭縣五結鄉公
      所衛生掩埋場入場申請書交予劉世傑，劉世傑即自友固公
      司龍德廠載運4車廢棄物至宜蘭縣五結鄉公所衛生掩埋場
      掩埋。賴濯琦、巫乾煌、古道譽、馮振茂、李嘉琦等人，
      即以上開方式，未向主管機關宜蘭縣政府環境保護局申請
      許可，擅自違反廢棄物處理許可文件之內容，未經「中間
      處理」（即焚化），即任意違法將所友固公司所收之廢棄
      物，逕行送往宜蘭縣五結鄉公所衛生掩埋場，以「最終處
      置」之「衛生掩埋」方法處理上開廢棄物。
（三）林俊良於95年下半年間，得知友固公司龍德廠區堆置為數
      甚多之廢棄物未處理，遂至友固公司找賴濯琦，表示可幫
      忙將廢棄物外運至「疏濬地區附近很深之處」處理，賴濯
      琦明知所謂「疏濬地區附近很深之處」係於溪谷附近，並
      非合法之掩埋處理廢棄物之處所，竟仍允諾自95年12月間
      起，至96年1月間止，由林俊良先進行試運，不收取載運
      費用。謀議既定，林俊良與賴濯琦、馮振茂（另行為協商
      判決）、巫乾煌（另行為協商判決）遂基於反覆、延續不
      依廢棄物處理許可文件內容處理廢棄物單一行為犯意聯絡
      ，由林俊良、馮振茂負責找駕駛至友固公司載運廢棄物，
      賴濯琦則交代巫乾煌負責聯絡友固公司龍德廠值班人員配
      合於夜間開啟大門，方便林俊良及駕駛於夜間外運廢棄物
      。馮振茂先於95年12月間聯絡國原貨運公司之駕駛賴進隆
      有無意願載運包括汽車泡棉在內之廢棄物棄置後，與賴進
      隆約在三星鄉農會見面，屆時由林俊良找游良偉（亦有犯
      意聯絡，另行為協商判決）與賴進隆會合後，三人共同至
      宜蘭縣三星鄉○○○○段000000地號之土地（下稱第二現
      場），林俊良表示該處係廢棄物棄置地點，惟賴進隆因聽
      聞游良偉表示載運廢棄物之時間係夜間，懷疑係違法而卻
      步，惟仍於同日帶同事黃國慶及李汲唐至第二現場，表示
      有於夜間載運廢棄物棄置之工作，若黃國慶、李汲唐有意
      接該工作，可與馮振茂聯絡，並將馮振茂之聯絡電話交予
      黃國慶，黃國慶與李汲唐隨後聯絡馮振茂在宜蘭縣冬山鄉
      「金砂港卡拉OK店」見面，商談載運廢棄物棄置，每車運
      費2500元。
1、嗣林俊良因楊智銘找其至第二現場整地，而知悉第二現場有
   漥地可棄置友固公司之廢棄物後，惟因於95年12月至96年1月
   間係與賴濯琦約定之試運期間，未收取處理費用，無利潤可
   賺，遂找好友游良偉合作，游良偉（另行為協商判決）遂與
   賴濯琦、林俊良基於反覆、延續不依廢棄物處理許可文件內
   容處理廢棄物單一行為犯意聯絡，於96年1月27日至30日止，
   自友固公司載運包括集合成公司之汽車解體泡棉、亞東醫院
   、臺北縣立醫院等廢棄物至第二現場棄置，並操作怪手將廢
   棄物推至漥地回填掩埋，賴濯琦、林俊良、游良偉等人即以
   上開方式，擅自違反廢棄物處理許可文件之內容，任意違法
   處理友固公司所收之廢棄物。嗣於96年1月30日，宜蘭縣三星
   鄉公所清潔隊員葉敏勇至第二現場稽查時，發現漥地內出現
   其於同年月25日稽查時未發現之汽車解體泡棉等廢棄物，方
   知第二現場遭人棄置掩埋廢棄物。
2、黃國慶、李汲唐與馮振茂在「金砂港卡拉OK店」談妥載運廢
   棄物棄置之運費後，黃國慶、李汲唐（均另行為協商判決）
   遂與賴濯琦、林俊良、游良偉（另行為協商判決）、馮振茂
   （另行為協商判決）、巫乾煌（另行為協商判決）遂基於反
   覆、延續不依廢棄物處理許可文件內容處理廢棄物單一行為
   犯意聯絡，黃國慶與李汲唐於96年3月3日晚間8時許至3月4日
   凌晨2時許，分別駕駛車號00-000號、581-GX號之聯結車，各
   自友固公司龍德廠載運3車廢棄物至宜蘭縣三星鄉○○○○段
   000000○000000○0000地號土地（下稱第一現場）棄置，並
   由林俊良在現場操作怪手整地掩埋，游良偉則駕駛休旅車負
   責把風及管制上開二輛聯結車勿同時進出現場。復於96年3月
   10日某時，由巫乾煌交代亦有上開反覆、延續不依廢棄物處
   理許可文件內容處理廢棄物單一行為犯意聯絡之友固公司值
   班人員陶明煌（另行為協商判決）於黃國慶等人至友固公司
   載運廢棄物時，協助開啟大門及過磅，隨即由黃國慶、李汲
   唐於該日晚間7時許至10時許，分別駕駛車號00-000號、581-
   GX號之聯結車，各自友固公司載運一車廢棄物至第一現場棄
   置，並由林俊良在現場操作怪手整地掩埋，游良偉則駕駛車
   號00-0000號白色MARCH牌自小客車負責把風及管制交通。嗣
   於96年3月10日晚間11時許，林俊良以門號0000000000號行動
   電話撥打黃國慶0000000000號行動電話，告知因現場怪手之
   抓斗脫落無法操作，要黃國慶先勿至第一現場，黃國慶遂將
   載運廢棄物之聯結車停在路邊，並於晚間11時3分許，撥打友
   固公司0000000000號公務電話，由陶明煌接聽，黃國慶告以
   上情，並表示聯結車停在路邊，因無路燈甚為危險，欲將聯
   結車上之廢棄物載回友固公司，陶明煌先表示不可載回，隨
   之又表示要打電話請示巫乾煌可否將廢棄物載回。旋陶明煌
   於同日晚間11時4分許，以上開公務電話撥打巫乾煌00000000
   00號行動電話聯絡上情。迄於96年3月10日晚間11時許，埋伏
   在第一現場之土地管理人劉錫果發現林俊良等任意棄置廢棄
   物而報警處理，並在第一現場扣得林俊良所有之怪手及黃國
   慶之聯結車（事後均已由檢、警發還）。陶明煌復於同日晚
   間11、12時許，以上開公務電話撥打黃國慶前述之行動電話
   欲回報巫乾煌之命令，惟因黃國慶業遭查獲而未接聽電話。
六、嗣經臺灣宜蘭地方法院檢察署檢察官會同宜蘭縣政府環境保
    護局等單位破袋稽查第一現場、第二現場、黃國慶上開聯結
    車上之廢棄物，均包括亞東醫院、臺北縣立醫院產生之廢棄
    物，追查該廢棄物之受託清除、處理機構後，循線查悉上情
    。
七、案經法部部調查局宜蘭縣調查站暨宜蘭縣警察局移送及臺灣
    宜蘭地方法院檢察署檢察官自動檢舉偵查起訴。  
    理  由 
壹：證據能力部分：    
一、按被告以外之人於審判外之言詞或書面陳述，除法律有規定
    者外，不得作為證據，刑事訴訟法第159條第1項定有明文。
    查：
（一）就被告賴濯琦而言，證人林擁璿、游子瑩、劉錫果、林石
      城、賴進隆、黃國慶、李汲唐、巫乾煌、林慧如、林素誼
      、李嘉琦、陶明煌、游良偉、林水泉、葉敏勇、葉俊賢、
      吳一郎、游智越、陳致、黃自國、莊瑛詒、陳志宛、古
      道譽、陳素美、楊智銘、林俊良於警察局、調查站接受員
      警、調查員詢問時之陳述，均屬被告以外之人於審判外之
      陳述，被告賴濯琦並已否認上開陳述之證據能力，則依上
      開法條規定，證人於警察局、調查站接受員警、調查員詢
      問時之陳述，均無證據能力。
（二）就被告古道譽而言，證人游子瑩、劉錫果、林石城、賴進
      隆、黃國慶、李汲唐、巫乾煌、林慧如、林素誼、李嘉琦
      、陶明煌、游良偉、林水泉、葉敏勇、葉俊賢、吳一郎、
      游智越、陳致、黃自國、莊瑛詒、陳志宛、賴濯琦、陳
      素美、楊智銘、林俊良於警察局、調查站接受員警、調查
      員詢問時之陳述，均屬被告以外之人於審判外之陳述，被
      告古道譽並已否認上開陳述之證據能力，則依上開法條規
      定，證人於警察局、調查站接受員警、調查員詢問時之陳
      述，均無證據能力。
（三）就被告陳素美而言，證人賴進隆、黃國慶、李汲唐、林慧
      如、林素誼、李嘉琦、陶明煌、游良偉、巫乾煌、林水泉
      、葉敏勇、葉俊賢、吳一郎、游智越、陳致、黃自國、
      莊瑛詒、陳志宛、賴濯琦、古道譽、楊智銘、林俊良於警
      察局、調查站接受員警、調查員詢問時之陳述，均屬被告
      以外之人於審判外之陳述，被告陳素美並已否認上開陳述
      之證據能力，則依上開法條規定，證人於警察局、調查站
      接受員警、調查員詢問時之陳述，均無證據能力。
（四）就被告楊智銘而言，證人賴進隆、黃國慶、李汲唐、林慧
      如、林素誼、李嘉琦、陶明煌、游良偉、巫乾煌、林水泉
      、葉敏勇、葉俊賢、吳一郎、游智越、陳致、黃自國、
      莊瑛詒、陳志宛、賴濯琦、古道譽、陳素美、林俊良於警
      察局、調查站接受員警、調查員詢問時之陳述，均屬被告
      以外之人於審判外之陳述，被告楊智銘並已否認上開陳述
      之證據能力，則依上開法條規定，證人於警察局、調查站
      接受員警、調查員詢問時之陳述，均無證據能力。
（五）就被告林俊良而言，證人賴進隆、黃國慶、李汲唐、林慧
      如、林素誼、李嘉琦、陶明煌、游良偉、巫乾煌、林水泉
      、葉敏勇、葉俊賢、吳一郎、游智越、陳致、黃自國、
      莊瑛詒、陳志宛、賴濯琦、古道譽、陳素美、楊智銘於警
      察局、調查站接受員警、調查員詢問時之陳述，均屬被告
      以外之人於審判外之陳述，被告林俊良並已否認上開陳述
      之證據能力，則依上開法條規定，證人於警察局、調查站
      接受員警、調查員詢問時之陳述，均無證據能力。
二、次按，證人、鑑定人依法應具結而未具結者，其證言或鑑定
    意見，不得作為證據，刑事訴訟法第158條之3定有明文。查
    被告賴濯琦之辯護人鐘炯律師雖概括辯稱「被告賴濯琦以
    外，其餘同案被告於檢察官偵訊時，如果沒有具結，他所為
    的陳述就沒有證據能力。」云云，惟本院所引下列證人於檢
    察官偵訊時所為之證詞，均業經合法具結，依上開法條之反
    面解釋，該等證人於檢察官偵訊時所為之證詞自均有證據能
    力，合先敘明。
三、末按，被告以外之人於審判外之陳述，雖不符前四條之規定
    ，而經當事人於審判程序同意作為證據，法院審酌該言詞陳
    述或書面陳述作成時之情況，認為適當者，亦得為證據。當
    事人、代理人或辯護人於法院調查證據時，知有第159條第1
    項不得為證據之情形，而未於言詞辯論終結前聲明異議者，
    視為有前項之同意，刑事訴訟法第159條之5亦有明定。本件
    情形，各被告、各辯護人及檢察官於本院審理時對於下列所
    述之其他證據資料，均不爭執其證據能力，本院審酌該等證
    據資料作成時之狀況，並無不宜作為證據情事，依刑事訴訟
    法第159條之5第2項規定，自均得作為證據。
貳：認定犯罪事實所憑之依據：
一、事實欄一所載之部分：
    查：被告賴濯琦自94年10月起即擔任友固公司（未據起訴）
    之總經理，並為實際負責人（登記負責人係許娟娟）。巫乾
    煌自95年9月15日起擔任友固公司龍德廠廠長，負責管理廠
    內一切事務。被告古道譽自95年5月1日起擔任係友固公司總
    經理特別助理，負責處理總經理交辦事項，協助總經理處理
    公司事務。馮振茂係友固公司運輸組組長，負責運輸業務。
    林慧如係友固公司焚化廠廢棄物清除技術專責人員，領有甲
    級廢棄物處理技術員合格證書，負責製作「妥善處理紀錄文
    件」交予委託處理廢棄物之業者。林素誼現為友固公司總管
    理處會計，前於95年2月1日至8月9日擔任友固公司行政室行
    政助理，95年8月9日以後由李嘉琦接手擔任友固公司行政室
    行政助理，行政助理負責收受廢棄物之過磅、製作「廢棄物
    處理場操作日報表」並申報予宜蘭縣政府環境保護局。吳一
    郎係友固公司操作組組長，游智越、陳致、黃自國、莊瑛
    詒、陶明煌、陳志宛則係友固公司操作組組員，操作組組長
    及組員均負責操作焚化爐焚燒廢棄物並將焚燒數量記載於「
    進料紀錄」，且將「進料紀錄」提供予行政助理彙整製作「
    廢棄物處理場操作日報表」，行政助理於製作「廢棄物處理
    場操作日報表」後，即持向宜蘭縣政府環境保護局申報友固
    公司處理廢棄物之數量等事實，業據被告賴濯琦、古道譽於
    本院審理時坦認在卷（見本院卷一第143頁、本院卷二第60
    頁），核與證人巫乾煌於檢察官偵訊時證述之情節（見宜蘭
    地檢署96年度他字第216號卷一第172頁，宜蘭地檢署96年度
    偵字第2041號卷第22頁）、證人李嘉琦於檢察官偵訊時證述
    之情節（見宜蘭地檢署96年度偵字第2041號卷第34頁）、證
    人馮振茂於檢察官偵訊時證述之情節（見宜蘭地檢署96年度
    偵字第1263號卷一第86頁）、證人陶明煌於檢察官偵訊時證
    述之情節（見宜蘭地檢署96年度偵字第2041號卷第59至60
    、177至178頁）、證人林慧如於本院審理時證述之情節（見
    本院卷三第72、75頁）、證人林素誼於檢察官偵訊及本院審
    理時證述之情節（見宜蘭地檢署96年度偵字第2041號卷第16
    1頁，本院卷三第81至82頁）、證人吳一郎於檢察官偵訊及
    本院審理時證述之情節（見宜蘭地檢署96年度偵字第2041號
    卷第187至188頁，本院卷三第92頁）、證人游智越於檢察官
    偵訊時證述之情節（見宜蘭地檢署96年度偵字第2041號卷第
    230至231頁）、證人陳致於檢察官偵訊時證述之情節（見
    宜蘭地檢署96年度偵字第2041號卷第205至206頁）、證人黃
    自國於檢察官偵訊時證述之情節（見宜蘭地檢署96年度偵字
    第2041號卷第197至198頁）、證人莊瑛詒於檢察官偵訊時證
    述之情節（見宜蘭地檢署96年度偵字第2041號卷第215至216
    頁）、證人陳志宛於檢察官偵訊時證述之情節（見宜蘭地檢
    署96年度偵字第2041號卷第223至224頁）、證人許娟娟於檢
    察官偵訊時證述之情節（見宜蘭地檢署96年度偵字第2041號
    卷第276至277頁），均相符合，並有宜蘭縣政府95年5月29
    日府授環三字第0000000000號函、東鴻進公司龍德廠緊急聯
    絡表在卷可稽，自堪予認定。
二、事實欄二所載之部分：
（一）查：友固公司自92年5月26日起領有乙級廢棄物處理許可
      證（友固公司另自95年6月7日起領有乙級廢棄物清除許可
      證），依該乙級廢棄物處理許可證核准之事項，友固公司
      僅可處理一般廢棄物及一般事業廢棄物，每月許可處理之
      數量僅為1080公噸，處理方法僅限「中間處理」之「焚化
      法」（友固公司焚化廢棄物後之灰渣，則係委由普捷企業
      股份有限公司代為處理），設廠地點即處理廢棄物之處所
      （含處理前之貯存）僅限「宜蘭縣蘇澳鎮○○0路00號」
      （即友固公司龍德廠）。友固公司於93年3月30日與集合
      成公司簽訂一般事業廢棄物委託處理契約書，替集合成公
      司以「焚化」方式處理一般事業廢棄物（集合成公司另於
      95年6月29日與友固公司簽訂一般事業廢棄物委託清除合
      約書，委託友固公司清除一般事業廢棄物至友固公司進行
      中間「焚化」處理）。友固公司另於95年11月1日與劭璟
      公司簽訂代處理一般廢棄物／一般事業廢棄物合約書，替
      劭璟公司以「焚化」方式處理其對外所清除之一般事業廢
      棄物（劭璟公司於96年1月1日與亞東醫院簽訂清除合約書
      ，替亞東醫院清除一般事業廢棄物。另於95年12月26日與
      臺北縣立醫院簽訂一般事業廢棄物清理契約書，替臺北縣
      立醫院清除一般事業廢棄物。）。友固公司之焚化爐因老
      舊酸蝕有破洞，焚燒功能不彰，每月僅可焚燒400至600噸
      之廢棄物。惟因友固公司積欠銀行數千萬元之債務及滯納
      金，為法院執行拍賣中（賴濯琦因此乃另外成立東鴻進公
      司，以林擁璿為登記之負責人，實則係由賴濯琦擔任總經
      理，並為實際負責人，冀能以此來併購友固公司。），且
      友固公司計畫整修上開焚化爐之費用亦高達4000餘萬元，
      友固公司亟須賺取每月高達400萬元之廢棄物處理費，以
      支應上開龐大之資金缺口，故自95年1月1日起迄96年3月1
      0日止，友固公司每月仍收取約1080公噸之廢棄物，惟焚
      化爐焚化狀況不佳，均未完全焚燒收取之廢棄物，自95年
      7、8月間起，焚化爐狀況越趨惡化，終至95年11月20日停
      爐整修，所收取之廢棄物完全未焚燒處理等事實，業據證
      人巫乾煌於檢察官偵訊時（見宜蘭地檢署96年度他字第21
      6號卷一第173頁，宜蘭地檢署96年度偵字第2041號卷第22
      至23頁）、證人林慧如於本院審理時（見本院卷三第74頁
      ）、證人何兆中於警詢及檢察官偵訊時（即亞東醫院職員
      ，見宜蘭縣警察局刑案偵查卷第222至225頁，宜蘭地檢署
      96年度偵字第1263號卷一第358至360頁）、證人張遠鍇於
      警詢及檢察官偵訊時（即臺北縣立醫院職員，見宜蘭縣警
      察局刑案偵查卷第229至232頁，宜蘭地檢署96年度偵字第
      1263號卷一第353至355頁）、證人柯素真於警詢及檢察官
      偵訊時（即劭璟公司負責人，見宜蘭縣警察局刑案偵查卷
      第239至242頁，宜蘭地檢署96年度偵字第1263號卷一第36
      4至365頁）、證人林煌章於檢察官偵訊時（即柯素真之夫
      ，見宜蘭地檢署96年度偵字第1263號卷一第367至368頁）
      、證人施泙如於警詢及檢察官偵訊時（即集合成公司負責
      人，見宜蘭縣警察局刑案偵查卷第258至261頁，宜蘭地檢
      署96年度偵字第1263號卷二第229至230頁）證述明確，且
      被告賴濯琦亦已坦認「友固公司領有乙級廢棄物處理許可
      證，許可證核准之事項，可處理一般廢棄物及一般事業廢
      棄物，每月許可處理之數量為1080公噸，處理方法僅限焚
      化之方式，處理廢棄物之地點是宜蘭縣蘇澳鎮○○○路○
      ○號之友固公司龍德廠。友固公司確有與集合成簽約，幫
      集合成處理廢棄物。臺北縣立醫院與亞東醫院則係與卲璟
      公司簽約，卲璟公司再與友固公司簽約委託友固公司處理
      廢棄物。友固公司有積欠銀行數千萬元之債務及滯納金，
      被法院拍賣中，故伊成立東鴻進公司要來併購友固公司，
      友固公司計畫整修焚化爐，最早的估價是四千多萬元。友
      固公司每個月收取1080公噸左右的廢棄物，可以收取廢棄
      物處理費220萬到230萬之間、拖運費100萬到150萬之間。
      95年1月1日起迄96年3月10日間，友固公司每月仍收取約
      1080公噸之廢棄物。友固公司的焚化爐於95年底停爐。停
      爐後，為了可以收取每月高達400萬元之廢棄物處理費，
      伊沒有報停爐，而繼續收受廢棄物。」等情不諱（見本院
      卷一第144至146頁、宜蘭地檢署96年度他字第216號卷一
      第194頁）。此外，復有集合成公司與友固公司簽署之一
      般事業廢棄物委託處理契約書、集合成公司與友固公司簽
      署之一般事業廢棄物委託清除契約書、亞東醫院與劭璟公
      司簽訂之清除合約書、臺北縣立醫院與劭璟公司簽訂之一
      般事業廢棄物清理契約書、友固公司與劭璟公司簽訂之代
      處理一般廢棄物／一般事業廢棄物合約書、友固公司處理
      廢棄物96年度第1季季報表、事業廢棄物委託共同處理管
      制遞送三聯單（事業：亞東醫院、清除者：劭璟公司、處
      理者：友固公司）、事業廢棄物委託共同處理管制遞送三
      聯單（事業：臺北縣立醫院、清除者：劭璟公司、處理者
      ：友固公司）、宜蘭縣政府94年6月10日府授環三字第000
      0000000號函、友固公司之廢棄物處理許可證、廢棄物清
      除許可證、廢棄物處理許可證展延申請表、友固公司焚化
      爐處理廢棄物統計表等在卷可稽。從而，事實欄所載二之
      前揭事實，已堪認定。
（二）至於被告賴濯琦雖辯稱「伊不知道友固公司是從什麼時候
      開始無法將每個月所收的垃圾量處理完畢。」云云，然被
      告賴濯琦既係友固公司之總經理，亦為實際負責人，友固
      公司係以焚化廢棄物為業，公司之收入均依賴廢棄物之焚
      化，則公司焚化爐之功能是否正常，能否將所收之廢棄物
      焚化處理完畢，乃屬公司重大營運事項，被告賴濯琦豈有
      未加以關心，豈有不知之理？況且，友固公司行政助理林
      素誼會將每日公司所收廢棄物數量傳送給被告賴濯琦，且
      被告賴濯琦會主持主管會報，於主管會報時會討論焚化爐
      運轉情形及實際焚燒狀況，被告賴濯琦知道友固公司焚化
      爐實際焚燒狀況不佳之事實，亦據證人林素誼、巫乾煌於
      檢察官偵訊時及本院審理時證述明確（見宜蘭地檢署96年
      度偵字第2041號卷第23、251頁，本院卷三第87頁），依
      此，益徵被告賴濯琦對於友固公司焚化爐之實際焚燒運作
      情形知之甚詳，其自始即知悉友固公司焚化爐從95年1月1
      日起之焚化效能已不彰，已未完全焚燒收取之廢棄物之事
      實。故被告賴濯琦上開所辯，顯係避重就輕、飾卸之詞，
      不足採信。
三、事實欄三所載之部分：
    訊據被告賴濯琦矢口否認有此部分之犯行，辯稱「我們公司
    所開立的『妥善處理紀錄文件』內容都是實在的，我們只是
    將所收的廢棄物先堆置，我不認為這樣所開立的『妥善處理
    紀錄文件』是不實在的。更何況，我不知道如何開立『妥善
    處理紀錄文件』，公司所開立之『妥善處理紀錄文件』都沒
    有經過我，我也沒有指示林慧如要如何開立『妥善處理紀錄
    文件』，如果『妥善處理紀錄文件』內容記載不實，也跟我
    沒有關係，我都不知情。」云云，然查：
（一）友固公司自95年1月1日起，因焚化爐焚化狀況不佳，均未
      完全焚燒收取之廢棄物，自95年7、8月間起，焚化爐狀況
      越趨惡化，終至95年11月20日止停爐整修，所收取之廢棄
      物完全未焚燒處理等事實，業經認定在前。
（二）其次，被告賴濯琦已坦認「友固公司幫集合成公司、臺北
      縣立醫院處理廢棄物時，依法友固公司必需開立『妥善處
      理紀錄文件』給集合成公司、臺北縣立醫院。林慧如確實
      製作過『妥善處理紀錄文件』。」等情不諱（見本院卷一
      第145、146頁），核與證人林慧如於檢察官偵訊及本院審
      理時證述「我從95年6月開始兼任廢棄物專責人員，負責
      製作廢棄物之妥善處理紀錄文件。」之情節（見宜蘭地檢
      署96年度偵字第1263號卷二第236至237頁，本院卷三第71
      至72頁）、證人即集合成公司負責人施泙如於警詢及檢察
      官偵訊時證述「自集合成公司交廢棄物交給友固公司處理
      後，友固公司都有開立妥善處理紀錄文件，每個月統一寄
      一次給我們，代表他們已將我們的廢棄物焚燒處理完畢。
      」之情節（見宜蘭地檢署96年度偵字第1263號卷二第225
      至230頁），均相符合，並有事業廢棄物妥善處理紀錄文
      件（事業：臺北縣立醫院、處理者：友固公司）、事業廢
      棄物妥善處理紀錄文件（事業：集合成公司、處理者：友
      固公司）在卷可稽。從而，友固公司自95年1月1日起至96
      年3月9日由廢棄物專責人員陸續開立妥善處理紀錄文件予
      集合成公司、臺北縣立醫院之事實，已堪認定。
（三）按事業委託公民營廢棄物清除處理機構清除、處理其事業
      廢棄物，未符合下列條件者，應與受託人就該事業廢棄物
      之清理及環境之改善，負連帶責任：（一）依法委託經主
      管機關許可清除、處理該類事業廢棄物之公民營廢棄物清
      除處理機構或執行機關清除、處理，且其委託種類未逾主
      管機關許可內容。（二）取得受託人開具之該事業廢棄物
      妥善處理紀錄文件，廢棄物清理法第30條第1項定有明文
      。而所謂事業廢棄物之處理，包括中間處理、最終處置、
      再利用。所謂中間處理，係指指事業廢棄物在最終處置或
      再利用前，以物理、化學、生物、熱處理或其他處理方法
      ，改變其物理、化學、生物特性或成分，達成分離、減積
      、去毒、固化或穩定之行為。所謂最終處置係指衛生掩埋
      、封閉掩埋、安定掩埋或海洋棄置事業廢棄物之行為。所
      謂再利用係指事業產生之事業廢棄物自行、販賣、轉讓或
      委託做為原料、材料、燃料、填土或其他經中央目的事業
      主管機關認定之用途行為，並應符合其規定者。而所謂之
      熱處理法，係包括焚化法（即指利用高溫燃燒，將事業廢
      棄物轉變為安定之氣體或物質之處理方法、熱解法（即指
      將事業廢棄物置於無氧或少量氧氣之狀態下，利用熱能裂
      解使其分解成為氣體、液體或殘渣之處理方法）、熔融法
      （即將事業廢棄物加熱至熔流點以上，使其中所含有害有
      機物質進一步氧化或重金屬揮發，其餘有害物質則存留於
      熔渣中產生穩定化、固化作用之處理方法。）、熔煉法（
      即指將事業廢棄物併入金屬高溫冶煉製程中，合併進行高
      溫減量處理或金屬資源回收之處理方法）及其他熱處理法
      ，事業廢棄物貯存清除處理方法及設施標準第2條第3款、
      第8款規定甚詳。本件友固公司所領得之廢棄物廢棄物處
      理許可證，所許可核准處理廢棄物之方法既係「中間處理
      」之「焚化法」，則當友固公司收受某批廢棄物後，自僅
      能於（且應於）該批廢棄物已依「焚化法」焚化完畢時，
      開立「妥善處理紀錄文件」予委託處理該批廢棄物之機構
      。又「妥善處理紀錄文件」乃是處理者、處理技術員保證
      廢棄物已經妥善處理，環保機關可藉此稽核產生廢棄物之
      機構是否已經妥適合法處理廢棄物，廢棄物生產機構（即
      委託處理機構）亦可藉此免與廢棄物處理機構共負因處理
      廢棄物不當或違法所生之責任，因此若廢棄物處理機構開
      立不實之「妥善處理紀錄文件」，自將影響環保機關對於
      廢棄物處理稽核管理之正確性，亦使委託處理機構仍然背
      負處理廢棄物不當或違法所生之責任甚明。故被告賴濯琦
      之辯護人辯稱「友固公司應於何時才能開立『妥善處理紀
      錄文件』尚有未明，應再向環保署函詢。友固公司收受廢
      棄物後，相關之處理責任皆由友固公司負責，縱使友固公
      司所開立之『妥善處理紀錄文件』內容不實，亦不會影響
      委託處理機構之權益。」云云，顯然無稽。又自90年10月
      24四日總統以（90）華總一義字第0000000000號令修正公
      布廢棄物清理法全文77條，並自公布日施行後，即有廢棄
      物清理法第30條第1項有關「妥善處理紀錄文件」之規定
      ，行政院環境保護署亦於90年12月3日以（90）環署廢字
      第0000000號函公告「事業廢棄物妥善處理紀錄文件」之
      格式，故被告賴濯琦之辯護人辯稱「行政院環境保護署於
      95年11月3日前並無公告『事業廢棄物妥善處理紀錄文件
      』之格式，無適用廢棄物清理法第30條第1項規定之餘地
      。」云云，同屬無稽。
（四）查，友固公司廢棄物處理專責人員於95年1月1日起至96年
      3月9日止開立妥善處理紀錄文件予集合成公司、臺北縣立
      醫院時，該妥善處理紀錄文件所記載之廢棄物，實際上尚
      未全部焚化處理完畢，友固公司廢棄物專責人員係依照廢
      棄物進場時之「遞送三聯單」來製作「妥善處理紀錄文件
      」，不是依據燃燒廢棄物的實際「進料紀錄」來製作「妥
      善處理紀錄文件」之事實，業據證人友固公司廢棄物處理
      專責人員林慧如於檢察官偵訊及本院審理時證述綦詳（見
      宜蘭地檢署96年度偵字第1263號卷二第236至237頁，本院
      卷三第71至80頁），核與被告賴濯琦於檢察官偵訊時所坦
      認「（檢察官提示進料紀錄，問：為何會有內外帳？）依
      我的經驗，數據較少的那一份才是真的，也就是我們實際
      焚燒的量，數據較多的那一份是報環保局的，因為為了報
      妥善處理單，所謂妥善處理單就是所收的廢棄物都有完全
      焚燒，才會開單。（問：所以友固所收的廢棄物並未完全
      焚燒？）沒錯。」、「（問：委託友固處理廢棄物之事業
      ，是否會要求友固製作妥善處理文件？）委託我們處理的
      廠商會要求我們開。（問：是否知道友固於停爐後仍開妥
      善證明文件給委託處理的廠商？）知道。」、「（問：停
      爐後，是誰決定繼續開妥善處理紀錄文件予廠商？）我決
      定的。」之情節相符（見宜蘭地檢署96年度偵字第1263號
      卷一第146頁、宜蘭地檢署96年度偵字第1263號卷二第175
      、392頁），並有事業廢棄物委託共同處理管制遞送三聯
      單（事業：臺北縣立醫院、清除者：劭璟公司、處理者：
      友固公司）、事業廢棄物妥善處理紀錄文件（事業：臺北
      縣立醫院、處理者：友固公司）、事業廢棄物妥善處理紀
      錄文件（事業：集合成公司、處理者：友固公司）、友固
      公司焚化爐處理廢棄物統計表、事業廢棄物妥善處理紀錄
      文件填表說明在卷可稽，自堪予認定。
（五）至於被告賴濯琦雖以首揭情詞置辯，然查：友固公司自94
      年10月起之實際經營者即為被告賴濯琦，公司事務均由其
      負決策之責，而關於廢棄物處理完畢後，必須製作「妥善
      處理紀錄文件」與委託廠商一事，被告賴濯琦豈有不知之
      理，則倘非其親自或命他人授意廢棄物處理專責人員製作
      不實之「妥善處理紀錄文件」交予委託廠商，僅屬友固公
      司一般職員之廢棄物清除技術專責人員豈有無端製作不實
      文件並持以行使之理？況且，然依前揭（四）所舉被告賴
      濯琦於檢察官偵訊時所供承之情節，益徵確實自始即係被
      告賴濯琦授意友固公司廢棄物清除技術專責人員製作不實
      之「妥善處理紀錄文件」交予委託廠商無訛，被告賴濯琦
      事後翻異前詞所為之辯解，顯係卸責諉過於員工之語，毫
      無足取。
（六）從而，事實欄三所載之犯行，已堪予認定。
四、事實欄四所載之部分：
    訊據被告賴濯琦矢口否認有此部分之犯行，辯稱「我不知道
    友固公司是否必須於每月十日前向環保機關申報前月接受委
    託清除、處理廢棄物之數量、收受日期、方法、過程及流向
    去處等營運紀錄。我沒有指示吳一郎等員工從95年1月1日到
    96年3月11日之間製作不實的『進料紀錄』，也沒有指示林
    素誼、李嘉琦製作不實的『廢棄物處理場操作日報表』。如
    果友固公司有製作不實的『進料紀錄』、『廢棄物處理場操
    作日報表』，都不是我交代的，我都不知情，都跟我沒有關
    係。」云云，然查：
（一）友固公司自95年1月1日起，因焚化爐焚化狀況不佳，均未
      完全焚燒收取之廢棄物，自95年7、8月間起，焚化爐狀況
      越趨惡化，終至95年11月20日停爐整修，所收取之廢棄物
      完全未焚燒處理等事實，業經認定在前。
（二）其次，友固公司依規定必須於每月十日前申報其前月接受
      委託處理廢棄物之數量、收受日期、方法、過程及流向去
      處等營運紀錄予環保機關。友固公司操作組某不詳成年員
      工（真實姓名年籍不詳，至遲於95年1月1日起即在友固公
      司任職）、吳一郎（自95年2月10日起任職友固公司）、
      游智越（自95年3月6日起任職友固公司）、陳致（自95
      年9月8日起任職友固公司）、黃自國（自95年9月8日起任
      職友固公司）、莊瑛詒（自95年6月17日起任職友固公司
      ）、陶明煌（自95年10月11日起任職友固公司）、陳志宛
      （自96年3月1日起任職友固公司），自95年1月1日起，於
      值班焚燒廢棄物時，填載二份進料紀錄，一份紀錄實際每
      六分鐘焚燒廢棄物之數量（數量較小），一份則虛偽填製
      不實之焚燒數量（數量較大），數據以每月1080噸為基準
      ，虛偽填製每六分鐘焚燒一次之數量約150至160公斤。於
      95年11月20日停爐後，上開友固公司操作組員工繼續填製
      前揭虛偽內容之進料紀錄，偽造友固公司焚化爐仍正常運
      作，持續焚燒廢棄物之假象。負責製作友固公司「廢棄物
      處理場操作日報表」，並持向宜蘭縣政府環境保護局申報
      處理廢棄物數量之友固公司行政助理林素誼（95年2月1日
      至8月9日任職友固公司行政助理）、李嘉琦（95年8月9日
      起任職友固公司行政助理）則自95年2月起至96年3月止，
      依據上開虛偽內容進料紀錄上之數據，製作內容不實之「
      廢棄物處理場操作日報表」，並持向宜蘭縣政府環境保護
      局行使，藉此申報不實之焚化處理廢棄物數量，致使環保
      機關難以勾稽發現友固公司實際焚化處理廢棄物之情形，
      足以生損害於環保機關管制廢棄物處理之正確性等事實，
      業據證人林素誼於檢察官偵訊及本院審理時（見宜蘭地檢
      署96年度偵字第2041號卷第162頁、本院卷三第81至87頁
      ）、證人李嘉琦於檢察官偵訊及本院審理時（見宜蘭地檢
      署96年度偵字第1263號卷一第127至128頁，宜蘭地檢署96
      年度偵字第2041號卷第35至37頁，本院卷三第88至91頁）
      、證人吳一郎於檢察官偵訊及本院審理時（見宜蘭地檢署
      96年度偵字第2041號卷第187至188頁，本院卷三第92至99
      頁）、證人陶明煌於檢察官偵訊時（宜蘭地檢署96年度偵
      字第2041號卷第177至178頁）、證人游智越於檢察官偵訊
      時（見宜蘭地檢署96年度偵字第2041號卷第230至231頁）
      、證人陳致於檢察官偵訊時（見宜蘭地檢署96年度偵字
      第2041號卷第205至206頁）、證人黃自國於檢察官偵訊時
      （見宜蘭地檢署96年度偵字第2041號卷第197至198頁）、
      證人莊瑛詒於檢察官偵訊時（見宜蘭地檢署96年度偵字第
      2041號卷第215至216頁）、證人陳志宛於檢察官偵訊時（
      見宜蘭地檢署96年度偵字第2041號卷第223至224頁）、證
      人巫乾煌於檢察官偵訊時（見宜蘭地檢署96年度偵字第20
      41號卷第24至25頁）證述明確，且被告賴濯琦於檢察官偵
      訊時亦坦認「（檢察官提示進料紀錄，問：為何會有內外
      帳？）依我的經驗，數據較少的那一份才是真的，也就是
      我們實際焚燒的量，數據較多的那一份是報環保局的，因
      為為了報妥善處理單。」等情不諱（見宜蘭地檢署96年度
      偵字第1263號卷一第146頁），並有宜蘭縣政府環境保護
      局94年6月10日府授環三字第0000000000號函、友固95年1
      1月20日之實際進料紀錄、友固公司偽造之進料紀錄、友
      固公司實際之進料紀錄、友固公司每日紀錄表、行政院環
      境保護署96年2月27日環署廢字第0000000000F號公告、宜
      蘭縣政府環境保護局96年6月22日環三字第0000000000號
      函附之友固公司處理廢棄物月報表、友固公司廢棄物處理
      場操作日報表在卷可稽，自堪予認定。
（三）至於被告賴濯琦雖以前揭情詞置辯，然查：友固公司自94
      年10月起之實際經營者即為被告賴濯琦，公司事務均由其
      負決策之責，而關於友固公司於焚燒廢棄物時要製作「進
      料紀錄」，並據以彙整製作「廢棄物處理場操作日報表」
      ，並持向宜蘭縣政府環保局申報一事，被告賴濯琦豈有不
      知之理，則倘非其親自或命他人授意操作組員、行政助理
      製作不實之「進料紀錄」及「廢棄物處理場操作日報表」
      ，並持向環保機關申報，僅屬友固公司一般職員之操作組
      員、行政助理豈有無端製作不實文件，並持向環保機關申
      報之理？況且，依證人吳一郎於檢察官偵訊及本院審理時
      所證述「我剛進公司時，公司的老員工就教我要寫二份進
      料紀錄，一份寫每六分鐘實際焚燒廢棄物之數量（數量較
      小），一份寫不實之焚燒數量（數量較大）。停爐後，我
      曾問李嘉琦是不是要繼續製作進料紀錄，當時林慧如也在
      場，李嘉琦、林慧如他們兩人應該沒有辦法作決策，依層
      級順序他們應該會問廠長巫乾煌，我認為廠長巫乾煌也會
      去問總經理賴濯琦。」之情節（見宜蘭地檢署96年度偵字
      第2041號卷第257頁，本院卷三第94、98頁）、證人巫乾
      煌於檢察官偵訊時所證述「停爐後，林慧如及吳一郎曾問
      我進料紀錄是不是要繼續填寫，我叫林慧如打電話向總經
      理賴濯琦請示，我忘了林慧如有無向我回報總經理的決定
      ，但最後改由晚班人員繼續填載進料紀錄。」之情節（見
      宜蘭地檢署96年度偵字第2041號卷第251頁），以及被告
      賴濯琦於調查員詢問及檢察官偵訊時所坦認「（檢察官提
      示進料紀錄，問：為何會有內外帳？）依我的經驗，數據
      較少的那一份才是真的，也就是我們實際焚燒的量，數據
      較多的那一份是報環保局的，因為為了報妥善處理單。」
      （見宜蘭地檢署96年度偵字第1263號卷一第146頁）、「
      （檢察官問：如果巫乾煌沒有辦法決定，由何人下決定？
      ）只有我。」（見宜蘭地檢署96年度偵字第1263號卷二第
      391頁）、「（調查員問：既然你已向宜蘭縣環保局陳報
      友固公司焚化爐已經因效能不佳須修爐，顯然友固公司之
      前陳報給環保局每日處理量均符合規定，係不實記載，宜
      蘭縣環保局對於陳報不實的處理紀錄如何處理？）宜蘭縣
      環保局沒有主動提起前揭申報不實的問題，所以我也沒有
      主動向他們提起。」（見宜蘭地檢署96年度偵字第1263號
      卷二第166頁，置於卷後密封袋內）等事實，益徵確實自
      始即係被告賴濯琦授意操作組員、行政助理製作不實之「
      進料紀錄」、「廢棄物處理場操作日報表」並向環保機關
      申報無訛，被告賴濯琦事後翻異前詞所為之辯解，仍係卸
      責諉過於員工之語，實不足採。
（四）從而，事實欄四所載之犯行，已堪予認定。
五、事實欄五（一）所載之部分：
（一）查：友固公司領有乙級廢棄物處理許可證，依該許可證核
      准之事項，僅可處理一般廢棄物及一般事業廢棄物，每月
      許可處理之數量僅為1080公噸，處理方法僅限「中間處理
      」之「焚化法」（友固公司焚化廢棄物後之灰渣，則係委
      由普捷企業股份有限公司代為處理），設廠地點即處理廢
      棄物之處所（含處理前之貯存）係「宜蘭縣蘇澳鎮○○0
      路00號」（即友固公司龍德廠）。因友固公司焚化爐焚燒
      功能不彰，長期無法完全焚燒所收取之廢棄物，其龍德廠
      區亦無足夠空間儲存所收之廢棄物，被告賴濯琦遂於95年
      6月1日、96年2月1日以東鴻進公司之名義，分別與豐車公
      司、茂慶公司締約，承租豐車公司位於蘇澳鎮德興6路3號
      之廠區、茂慶公司位於蘇澳鎮德興5路23號之廠區後，未
      向主管機關宜蘭縣政府環境保護局申請許可，即任意將友
      固公司所收之廢棄物貯存於豐車公司、茂慶公司上開廠區
      內，迄96年3月16日遭宜蘭縣政府環境保護局查獲時止，
      共計貯存約2525.011公噸之廢棄物於豐車公司之廠區內、
      約751.313公噸之廢棄物於茂慶公司之廠區內。」之事實
      ，業據被告賴濯琦坦認在卷（見本院卷一第144、148、14
      9、157、158頁，本院卷四第370頁，宜蘭地檢署96年度他
      字第216號卷一第194頁），核與證人即茂慶公司負責人盧
      漢明於警詢及檢察官偵訊時證述之情節（見宜蘭地檢署96
      年度他字第216號卷一第463至466頁、宜蘭地檢署96年度
      偵字第1263號卷一第429至430頁）、證人即豐車公司負責
      人孫金銘於警詢及檢察官偵訊時證述之情節（見宜蘭地檢
      署96年度偵字第1263號卷一第148至150、439至440頁）均
      相符合，並經承辦檢察官會同友固公司員工、環保局職員
      至現場勘驗查明屬實，製有勘驗筆錄在卷可稽（見宜蘭地
      檢署96年度偵字第2041號卷第241至242頁）。此外，復有
      豐車公司與東鴻進公司簽訂之租賃契約、茂慶公司與東鴻
      進公司簽訂之租賃契約、茂慶公司土地所有權狀、宜蘭縣
      政府環境保護局96年3月16日事業廢棄物處理稽查紀錄工
      作單及照片（茂慶公司及豐車公司廠區）在卷可稽，自堪
      予認定。
（二）至於被告賴濯琦雖辯稱「我不知道處理廢棄物的地點僅限
      於友固公司龍德廠，我們為了維修爐體，一定要將所收受
      的廢棄物妥善堆置，等待爐體維修完畢，再運回焚燒，所
      以友固公司把廢棄物堆置在茂慶、豐車公司並沒有違法。
      」云云，被告賴濯琦之辯護人亦辯護稱「依環保署95年5
      月24日環署廢字第000000000號函釋及最高法院96年度台
      上第1671號判決意旨，清除機構未經許可私設轉運站或貯
      存場，如未涉及非法棄置廢棄物之情形，應屬違反廢棄物
      清理法第42條及公民營廢棄物清除處理機構許可管理辦法
      之規定，尚不符合廢棄物清理法第46條第4款後段之情形
      ，亦即僅係違反行政罰，而非行政刑罰。」云云，然查：
1、被告賴濯琦既係友固公司之總經理，亦為實際負責人，其於
   接手經營權時，豈有未接收友固公司之乙級廢棄物處理許可
   證之理？其為瞭解友固公司之業務經營內容，豈有未詳加審
   閱及瞭解該乙級廢棄物處理許可證上之記載內容、環保機關
   許可經營之範圍及限制之理？豈有未主動瞭解經營廢棄物處
   理業之相關管制法令規章之理？更何況，依據公民營廢棄物
   清除處理機構許可管理辦法第21條「清除、處理或清理機構
   應於設備、機具、設施或處理場（廠）明顯處標示機構名稱
   、聯絡電話及許可證字號。」之規定，友固公司本來就應該
   在公司之設備、機具、設施或處理場明顯處標示許可證之字
   號，被告賴濯琦於接手經營權後，豈有未見上開標示、豈有
   未主動查閱瞭解許可證內容之理？是被告賴濯琦對於友固公
   司經許可之廢棄物處理地點（含處理前之貯存）僅限宜蘭縣
   蘇澳鎮○○0路00號友固公司龍德廠，自應知之甚詳。
2、公民營廢棄物清除處理機構許可管理辦法第9條第2項規定「
   處理機構或清理機構申請同意設置文件應檢具下列文件向核
   發機關申請：一、申請表。二、政府機關核准登記證明文件
   。三、負責人身分證明文件。四、廢棄物處理場（廠）之土
   地所有權狀、地籍資料及土地清冊；非自有土地者，並應附
   土地使用同意書或公有土地管理機關准許使用或同意申請許
   可之證明文件。五、廢棄物處理設備及工具規劃說明書，清
   理機構應含廢棄物清除設備清冊及工具購置證明文件。六、
   工程計畫說明書。七、污染防治計畫書。八、試運轉計畫書
   。應包括下列內容：（一）試運轉方法、程序、步驟。（二
   ）試運轉之廢棄物種類、資料及清運計畫。（三）採樣、監
   測及其品管計畫。（四）緊急應變措施。九、其他經核發機
   關指定者。」、同辦法第9條第3項規定「處理機構申請處理
   許可證應檢具下列文件向核發機關申請：一、申請表。二、
   政府機關核准登記證明文件。三、負責人身分證明文件。四
   、處理技術員合格證書、勞保卡、任職證明文件及同意查詢
   勞保資料同意書。五、同意設置文件；依第三條第四項但書
   規定申請者應檢附下列文件：（一）廢棄物處理場（廠）之
   土地所有權狀、地籍資料及土地清冊；非自有土地者，並應
   附土地使用同意書或公有土地管理機關准許使用或同意申請
   許可之證明文件。（二）廢棄物處理設備及工具說明書。（
   三）污染防治計畫書。六、環境管理及建廠期間定期監測報
   告。但屬於移動式廢棄物處理設施者，免附建廠期間定期監
   測報告。七、場（廠）試運轉報告。八、執行機關、處理機
   構、清理機構或經政府機關核准處理廢棄物場（廠）同意處
   理其所產生廢棄物之證明文件。九、有關建築執照及使用執
   照。一○、因故無法執行處理業務時，對其尚未處理完竣之
   廢棄物之處置計畫。一一、其他經核發機關指定者。」、同
   辦法第12條第1項規定：「清除、處理或清理許可證應記載事
   項如下：一、機構名稱及地址。二、組織。三、負責人姓名
   、住址及身分證明文件字號。四、營業項目。五、清除、處
   理廢棄物之種類、每月許可數量、處理方法（清除許證證除
   採境外處理者外，不含處理方法）。六、級別。七、場（廠
   ）地點（清除許可證除外）。八、許可期限。九、其他經中
   央主管機關指定者。」。又事業廢棄物貯存清除處理方法及
   設施標準第2條第1至3款亦規定「本標準專用名詞定義如下：
   一、貯存：指事業廢棄物於清除、處理前，放置於特定地點
   或貯存容器、設施內之行為。二、清除：指事業廢棄物之收
   集、運輸行為。三、處理：指下列行為：（一）中間處理：
   指事業廢棄物在最終處置或再利用前，以物理、化學、生物
   、熱處理或其他處理方法，改變其物理、化學、生物特性或
   成分，達成分離、減積、去毒、固化或穩定之行為。（二）
   最終處置：指衛生掩埋、封閉掩埋、安定掩埋或海洋棄置事
   業廢棄物之行為。（三）再利用：指事業產生之事業廢棄物
   自行、販賣、轉讓或委託做為原料、材料、燃料、填土或其
   他經中央目的事業主管機關認定之用途行為，並應符合其規
   定者。」、同標準第23條規定「事業廢棄物之中間處理設施
   ，除中央主管機關另有規定外，應符合下列規定：一、應有
   堅固之基礎結構。二、設施與廢棄物接觸之表面，採抗蝕及
   不透水材料構築。三、設施周圍應有防止地面水、雨水及地
   下水流入、滲透之設施或措施。四、應具有防止廢棄物飛散
   、流出、惡臭擴散及影響四周環境品質之必要措施。五、應
   有污染防制設備及防蝕措施。」，依上開規定可知廢棄物處
   理機構之設廠地點即處理廢棄物之地點（包括處理前之貯存
   地點），乃廢棄物處理機構申請廢棄物處理許可證時，環保
   機關審核之要點之一，亦係廢棄物處理許可證上應記載之事
   項，廢棄物處理機構處理廢棄物之地點（含處理前之貯區）
   ，係在主管機關許可、管制之範圍，廢棄物處理地點（含處
   理前之貯區），必須設置必要之防污設施，且必須在廠區明
   顯處標示機構名稱、聯絡電話及許可證字號，以防止在處理
   及貯存過程中，發生廢棄物飛散、流出、惡臭擴散，致污染
   地面水體、地下水體、空氣、土壤，影響四周環境品質之情
   事。否則，若允許廢棄物處理業者任意以未經許可之廠區來
   處理或貯存廢棄物，則無從事先管制防止於處理及貯存過程
   中發生廢棄物飛散、流出、惡臭擴散，致污染地面水體、地
   下水體、空氣、土壤之情事，而失去許可之意義。因此，於
   領得廢棄物處理許可證後，若未經主管機關之許可，擅自於
   許可之處理地點（含處理前之貯區）外，私設貯區貯存所廢
   棄物之所為，自係違反廢棄物清理法第46條第4款後段「未依
   廢棄物清除、處理許可文件內容貯存、清除、處理廢棄物。
   」之規定。
3、而被告賴濯琦既係友固公司實際負責人，其對於友固公司經
   許可之廢棄物處理地點（含處理前之貯區）僅限於宜蘭縣蘇
   澳鎮○○0路00號友固公司龍德廠，既知之甚詳，乃其竟未向
   主管機關宜蘭縣政府環境保護局申請許可，即任意自95年6月
   1日將友固公司所收之廢棄物貯存於豐車公司廠區內。且於上
   開非法貯存行為於95年8月11日遭宜蘭縣政府環境保護局稽查
   人員薛富美發現，於當日會勘時，薛富美已明確告知被告賴
   濯琦「友固公司核准之貯存場所不含豐車公司廠區，應另覓
   合法場地或提出完整應對計畫（含緊急應變措施）。」，並
   開單告發上開違法行為及要求限期改善後（見卷附之宜蘭縣
   政府環境保護局95年8月23日環三字第0000000000號函附之告
   發單、會勘紀錄在卷可稽，見宜蘭地檢署96年度偵字第1263
   號卷二第315、316、319頁），被告賴濯琦仍未向主管機關宜
   蘭縣政府環境保護局申請許可，執意繼續於豐車公司廠區貯
   存廢棄物，並繼而於96年2月1日再承租茂慶公司廠區貯存廢
   棄物，其有違反廢棄物清理法第46條第4款後段「未依廢棄物
   清除、處理許可文件內容貯存、清除、處理廢棄物。」規定
   之犯意及犯行甚明。
4、至於行政院環境保護署95年5月24日環署廢字第0000000000號
   函、96年10月23日環署廢字第0000000000號函雖均稱：領有
   許可文件之民營廢棄物清理機構，未經許可私設貯存場，係
   違反廢棄物清理法第42條規定，應依同法第55條規定予以處
   分（見本院卷一第174頁、本院卷二第75頁）之意旨，然上開
   二函文並未表示前揭私設貯存場之行為當然不構成廢棄物清
   理法第46條第4款後段之罪，自無從爰引而為有利被告賴濯琦
   之認定。
5、又最高法院96年度台上第1671號判決係以原審不採被告所持
   ：依行政院環境保護署92年4月16日環署廢字第0000000000號
   函示「廢棄物清理法第46條第3款規定：『……對平地上之棄
   置（短期內繼續處理作業）廢棄物為堆置』，如非屬前述棄
   置廢棄物之行為，如『轉運』、『分類』行為，僅為短時間
   之置放，似均不宜將其認定為堆置廢棄物」，及同署91年10
   月23日環署廢字第0000000000號函中敘明「廢棄物清理法第4
   6條第1項第4款後段規定疑義，本署已於91年10月9日以環署
   廢字第0000000000號函釋，並副知各直轄市及縣市環境保護
   局。清除機構未經許可私設轉運站或貯存場，如未涉及非法
   棄置廢棄物之情形，應屬違反廢棄物清理法第42條及公民營
   廢棄物清除處理機構許可管理辦法之規定，尚不符合廢棄物
   清理法第46條第4款後段之情形」之辯解，惟未說明理由，原
   判決有判決不備理由之違誤，而將原判決撤銷發回，最高法
   院於96年度台上第1671號判決中，並未表示其亦採取「清除
   機構未經許可私設轉運站或貯存場，如未涉及非法棄置廢棄
   物之情形，應屬違反廢棄物清理法第42條及公民營廢棄物清
   除處理機構許可管理辦法之規定，尚不符合廢棄物清理法第4
   6條第4款後段之情形。」之見解。況且，同一行為同時違反
   行政罰規定與刑罰規定，以致必須同時接受同時刑事及行政
   之處罰，本來就無一事二罰可言，而廢棄物清理法第46條第4
   款後段之罪之構成要件係「未依廢棄物清除、處理許可文件
   內容貯存、清除、處理廢棄物」，而所謂「未依廢棄物清除
   、處理許可文件內容貯存、清除、處理廢棄物」之行為，當
   然就是違反廢棄物清理法第42條及公民營廢棄物清除處理機
   構許可管理辦法第17條第1項「清除、處理或清理機構除依本
   法規定免申請公民營廢棄物清除處理許可之業務外，應依本
   法及其相關規定及審查通過之申請文件內容辦理，不得為未
   經許可之事項，且應自行清除、處理。」之規定，依法自應
   同時適用廢棄物清理法第55條行政罰、廢棄物清理法第46條
   第4款後段刑罰之規定。若認為違反廢棄物清理法第42條及公
   民營廢棄物清除處理機構許可管理辦法第17條第1項規定之行
   為，只能適用同法第55條之行政罰鍰處分，而不適用廢棄物
   清理法第46條第4款後段之刑罰規定，則廢棄物清理法第46條
   第4款後段之刑罰規定即形同具文，而無適用之餘地，如此豈
   符立法者當初制定廢棄物清理法第46條第4款後段刑罰規定，
   規制領有廢棄物清除、處理許可文件之業者，務必要遵照許
   可文件之內容來貯存、清除、處理廢棄物，以防止任意脫法
   而於清除、處理之過程中，發生逸脫管制或產生污染情事之
   本意？因此，最高法院96年度台上第1671號判決內所引環署
   廢字第0000000000號函釋之意旨，顯不符廢棄物清理法之立
   法意旨，自非可採。更何況，前開最高法院96年度台上字第1
   671號案例中，清除機構未經許可私設貯存場之作為，目的在
   於回收再利用廢棄物，並非棄置廢棄物，與本案中被告賴濯
   琦因焚化爐效能不彰，無法完全處理所收之廢棄物後，除了
   有未經許可私設貯存場堆置所收廢棄物之行為外，更已開始
   著手進行將所貯存之廢棄物外運非法棄置之行為（詳後述）
   ，其所為之情節，顯與環署廢字第0000000000號函釋所稱「
   私設清除機構未經許可私設轉運站或貯存場，『如未涉及非
   法棄置廢棄物』之情形，應屬違反廢棄物清理法第42條及公
   民營廢棄物清除處理機構許可管理辦法之規定，尚不符合廢
   棄物清理法第46條第4款後段之情形」之情形不同，更無適用
   該函釋之餘地。
6、綜上各情，被告賴濯琦及其辯護人所持前揭辯解，均不足採
   。
（三）從而，事實欄五（一）所載之犯行，已堪予認定。
六、事實欄五（二）所載之部分：
（一）查：被告賴濯琦未向主管機關宜蘭縣政府環境保護局申請
      許可，即指示被告古道譽於95年8月、9月及96年1月間，
      以被告古道譽名義向宜蘭縣五結鄉公所衛生掩埋場購買30
      張入場申請書，嗣由被告賴濯琦於95年8月間僱請不知情
      之楊阿灶前往友固公司龍德廠載運廢棄物，楊阿灶遂與其
      不知情之子楊逸民於95年8月11日，先後駕駛車號00-000
      號聯結車，各自友固公司龍德廠載運7車、3車之廢棄物至
      宜蘭縣五結鄉公所衛生掩埋場，進行衛生掩埋（即以事業
      廢棄物「處理」行為中之「最終處置」方法「衛生掩埋」
      來處理廢棄物）。楊阿灶復於95年8月17日，駕駛車號00-
      000號聯結車，自友固公司載運10車廢棄物至宜蘭縣五結
      鄉公所衛生掩埋場掩埋。被告古道譽亦於95年9月間，聯
      絡不知情之林文隆駕駛車號000-00號聯結車前往友固公司
      龍德廠載運廢棄物，林文隆於95年9月7日駕駛車號000-00
      號聯結車抵達友固公司龍德廠後，即由李嘉琦將宜蘭縣五
      結鄉公所衛生掩埋場入場申請書交予林文隆，林文隆即自
      友固公司龍德廠載運5車廢棄物至宜蘭縣五結鄉公所衛生
      掩埋場掩埋。又於96年1月間某日，巫乾煌於開會時向被
      告賴濯琦報告堆置在友固公司儲區之廢棄物已發臭須立即
      處理，被告賴濯琦便告以可將廢棄物載至掩埋場處理，遂
      指示被告古道譽將5張宜蘭縣五結鄉公所衛生掩埋場入場
      申請書交予巫乾煌，再由巫乾煌交代李嘉琦，將上開入場
      申請書交予載運廢棄物之駕駛。隨之被告古道譽便交代馮
      振茂尋找載運廢棄物之駕駛後，馮振茂便聯絡不知情之劉
      世傑前往友固公司龍德廠載運廢棄物，劉世傑於96年1月2
      9日駕駛車號00-000號聯結車抵達友固公司龍德廠後，即
      由李嘉琦將宜蘭縣五結鄉公所衛生掩埋場入場申請書交予
      劉世傑，劉世傑即自友固公司龍德廠載運4車廢棄物至宜
      蘭縣五結鄉公所衛生掩埋場掩埋。」等事實，業據被告賴
      濯琦、古道譽坦認在卷（見本院卷一第150、158頁，本院
      卷二第63、64頁，本院卷三第176至179、221至224頁、本
      院卷四第370頁，宜蘭地檢署96年度他字第216號卷一第19
      5頁、宜蘭地檢署96年度偵字第1263號卷一第71至72頁、
      宜蘭地檢署96年度偵字第2041號卷第43至44頁），核與證
      人劉世傑於警詢、檢察官偵訊及本院審理時證述之情節（
      見宜蘭地檢署96年度偵字第1263號卷一第261至263、402
      至403頁，本院卷二第126至130頁）；證人巫乾煌於檢察
      官偵訊及本院審理時證述之情節（見宜蘭地檢署96年度他
      字第216號卷一第175頁、宜蘭地檢署96年度偵字第2041號
      卷第22頁，本院卷三第225至226頁）；證人馮振茂於檢察
      官偵訊時證述之情節（見宜蘭地檢署96年度偵字第1263號
      卷一第87頁，宜蘭地檢署96年度偵字第2041號卷第50頁）
      ；證人楊阿灶於警詢及檢察官偵訊時證述之情節（見宜蘭
      地檢署96年度偵字第1263號卷一第256至258、393至394頁
      ）；證人林文隆於警詢及檢察官偵訊時證述之情節（見宜
      蘭地檢署96年度偵字第1263號卷一第265至267、406至408
      頁）；證人楊逸民於檢察官偵訊時證述之情節（見宜蘭地
      檢署96年度偵字第1263號卷一第398至399頁）；證人李嘉
      琦於檢察官偵訊時證述之情節（宜蘭地檢署96年度偵字第
      2041號卷第35至37頁），均相符合，並有五結鄉公所衛生
      掩埋場廢棄物進場報表、垃圾處理工作日報表、入場申請
      書、入場過磅單、統計表在卷可稽，應堪認定。
（二）至於被告賴濯琦雖辯稱「廢棄物清理法並沒有明文禁止領
      有廢棄物處理許可文件之機構，不得再委由其他領有廢棄
      物處理許可文件之機構來代為處理廢棄物，我們是請合法
      的處理機構五結鄉衛生掩埋場幫我們以掩埋之方式處理廢
      棄物，我不認為這樣是違法的。」云云、被告古道譽亦辯
      稱「我是從95年5月1日才開始任友固公司總經理特助，負
      責處理總經理交辦事項，到友固公司後，我根本沒有看過
      公司之廢棄物處理許可證，我不知道許可證之規範內容，
      我不知道友固公司僅能以『焚化』之方法來處理廢棄物，
      也不知道友固公司處理廢棄物之處所僅限於宜蘭縣蘇澳鎮
      ○○0路00號友固公司龍德廠。況且，五結鄉衛生掩埋場
      是合法的處理機構，廢棄物清理法並沒有明文禁止領有廢
      棄物處理許可文件之機構，不得再委由其他領有廢棄物處
      理許可文件之機構來代為處理廢棄物，我們是請合法的處
      理機構以掩埋之方式處理廢棄物，我不認為這樣是違法的
      。」云云，然查：
1、被告賴濯琦係友固公司之總經理，亦為實際負責人，負責公
   司全部業務，則被告賴濯琦對於友固公司經許可之廢棄物處
   理地點僅限宜蘭縣蘇澳鎮○○0路00號友固公司龍德廠，經許
   可之處理廢棄物方法僅限焚化，自知之甚詳。又被告古道譽
   自95年5月1日起擔任係友固公司總經理特別助理，負責處理
   總經理交辦事項，協助總經理處理公司事務，則其對於友固
   公司之業務內容，亦應知之甚詳，否則其如何協助總經理處
   理公司事務？更何況，依據公民營廢棄物清除處理機構許可
   管理辦法第21條「清除、處理或清理機構應於設備、機具、
   設施或處理場（廠）明顯處標示機構名稱、聯絡電話及許可
   證字號。」之規定，友固公司本來就應該在公司之設備、機
   具、設施或處理場明顯處標示許可證之字號，被告古道譽於
   擔任總經理特別助理後，豈有未見上開標示、豈有未主動查
   閱或瞭解許可證內容之理？是被告古道譽對於友固公司經許
   可之廢棄物處理地點僅限宜蘭縣蘇澳鎮○○0路00號友固公司
   龍德廠，經許可之處理廢棄物方法僅限焚化，自亦知之甚詳
   。
2、事業廢棄物貯存清除處理方法及設施標準第2條第1至14款已
   規定「本標準專用名詞定義如下：一、貯存：指事業廢棄物
   於清除、處理前，放置於特定地點或貯存容器、設施內之行
   為。二、清除：指事業廢棄物之收集、運輸行為。三、處理
   ：指下列行為：（一）中間處理：指事業廢棄物在最終處置
   或再利用前，以物理、化學、生物、熱處理或其他處理方法
   ，改變其物理、化學、生物特性或成分，達成分離、減積、
   去毒、固化或穩定之行為。（二）最終處置：指衛生掩埋、
   封閉掩埋、安定掩埋或海洋棄置事業廢棄物之行為。（三）
   再利用：指事業產生之事業廢棄物自行、販賣、轉讓或委託
   做為原料、材料、燃料、填土或其他經中央目的事業主管機
   關認定之用途行為，並應符合其規定者。四、清理：指貯存
   、清除或處理事業廢棄物之行為。五、相容性：指事業廢棄
   物與容器、材料接觸，或二種以上之事業廢棄物混合，不發
   生下列效應者：（一）產生熱。（二）產生激烈反應、火災
   或爆炸。（三）產生可燃性流體或有害流體。（四）造成容
   器材料劣化，致降低污染防治之效果。六、固化法：指利用
   固化劑與事業廢棄物混合固化之處理方法。七、穩定法：指
   利用化學劑與事業廢棄物混合或反應使事業廢棄物穩定化之
   處理方法。八、熱處理法：（一）焚化法：指利用高溫燃燒
   ，將事業廢棄物轉變為安定之氣體或物質之處理方法。（二
   ）熱解法：指將事業廢棄物置於無氧或少量氧氣之狀態下，
   利用熱能裂解使其分解成為氣體、液體或殘渣之處理方法。
   （三）熔融法：指將事業廢棄物加熱至熔流點以上，使其中
   所含有害有機物質進一步氧化或重金屬揮發，其餘有害物質
   則存留於熔渣中產生穩定化、固化作用之處理方法。（四）
   熔煉法：指將事業廢棄物併入金屬高溫冶煉製程中，合併進
   行高溫減量處理或金屬資源回收之處理方法。（五）其他熱
   處理法。九、氧化分解法：指利用化學氧化、電解氧化或濕
   式氧化方式，將事業廢棄物中特定污染物分解之處理方法。
   十、化學處理法：指利用化學方式處理事業廢棄物者，包括
   中和法、氧化還原法、萃取法、化學調理法、離子交換法、
   化學冶煉法、電解法及氣提法等各式處理方法。十一、洗淨
   處理法：指事業廢棄物貯存容器經水洗或溶劑清洗後，該貯
   存容器所含有害成分特性消失之處理方法。十二、物理處理
   法：指利用物理方式處理事業廢棄物者，包括蒸發、蒸餾、
   薄膜分離、油水分離、固液分離、破碎、粉碎、拆解、剝離
   、分選或壓縮等各式處理方法。十三、滅菌法：指在一定時
   間內，以物理（含微波處理）或化學原理將事業廢棄物中微
   生物消滅之處理方法，其指標微生物削減率（reduc-tionrat
   e）至少須達百分之九九．九九九者；其採高溫高壓蒸氣滅菌
   者，以嗜熱桿菌芽孢測試；採其他滅菌法者，以枯草桿菌芽
   孢測試。十四、掩埋法：（一）安定掩埋法：指將一般事業
   廢棄物置於掩埋場，設有防止地盤滑動、沈陷及水土保持設
   施或措施之處理方法。（二）衛生掩埋法：指將一般事業廢
   棄物掩埋於以不透水材質或低滲水性土壤所構築，並設有滲
   出水、廢氣收集處理設施及地下水監測裝置之掩埋場之處理
   方法。（三）封閉掩埋法：指將有害事業廢棄物掩埋於以抗
   壓及雙層不透水材質所構築，並設有阻止污染物外洩及地下
   水監測裝置之掩埋場之處理方法。」等情甚詳，上開規定已
   明確定明何謂廢棄物之「貯存」、「清除」、「處理」、「
   清理」，並規定廢棄物之「處理」係指「中間處理」、「最
   終處置」、「在利用」，並詳細規定「中間處理」之「熱處
   理法」包括哪些處理方法、「最終處置」之「掩埋法」包括
   哪些處理方法。而於公民營廢棄物清除處理機構許可管理辦
   法中亦區別廢棄物「清除」、「處理」、「清理」機構之不
   同，規定於申請設立時各應具備何種要件及檢附何種資料供
   審核，其中關於廢棄物「處理」機構，更要求必須要提出「
   廢棄物處理設備及工具規劃說明書」（即廢棄物處理方法及
   設備），於許可證並應記載「清除、處理廢棄物之種類、每
   月許可數量、處理方法」（參見公民營廢棄物清除處理機構
   許可管理辦法第2、3、7、9、12條之規定），依上開規定可
   知廢棄物處理機構之處理廢棄物方法，乃廢棄物處理機構申
   請廢棄物處理許可證時，環保機關審核之要點之一，亦係廢
   棄物處理許可證上應記載之事項，廢棄物處理機構處理廢棄
   物之方法，係在主管機關許可、管制之範圍。又依公民營廢
   棄物清除處理機構許可管理辦法第15條第1項「清除、處理或
   清理機構之變更，應依下列規定辦理：一、許可證記載事項
   中，機構名稱、地址、組織、負責人姓名、住址及身分證明
   文件字號變更時，應於變更後十五日內，填具變更申請表，
   連同有關證明文件，辦理變更。二、其他審查通過之申請文
   件內容及許可事項之變更，應於變更前依本辦法申請各相關
   許可之規定辦理。但其變更未影響其他許可事項者，得檢具
   變更申請表及其變更事項向核發機關提出申請。核發機關得
   就變更部分審查及核准。」、同辦法第17條第1項「清除、處
   理或清理機構除依本法規定免申請公民營廢棄物清除處理許
   可之業務外，應依本法及其相關規定及審查通過之申請文件
   內容辦理，不得為未經許可之事項，且應自行清除、處理。
   」之規定，可知廢棄物處理機構於領得許可證後，即應依主
   管機關許可之處理方法來處理廢棄物，於未經申請變更且獲
   得許可之前，自不能擅自以非經許可之處理方法來處理所收
   之廢棄物。否則，若允許廢棄物處理業者任意以未經許可之
   方法來處理廢棄物，則環保機關將無法事先管制業者處理廢
   棄物之方式，無法稽核業者是否依許可之方法妥善處理廢棄
   物，無法有效防止於處理過程中發生廢棄物飛散、流出、惡
   臭擴散，致污染地面水體、地下水體、空氣、土壤之情事，
   無法控管整體之廢棄物處理環境及政策（例如可燃性之一般
   事業廢棄物，除再利用外，應先經中間處理；一般事業廢棄
   物無須中間處理者，方得以最終處置之衛生掩埋法處理，參
   見事業廢棄物貯存清除處理方法及設施標準第19條第1款、第
   34條之規定），將失去許可之意義。因此，於領得廢棄物處
   理許可證後，若未經主管機關之許可，即擅自以他種處理方
   法來處理所收之廢棄物，此一行為自係違反廢棄物清理法第
   46條第4款後段「未依廢棄物清除、處理許可文件內容貯存、
   清除、處理廢棄物。」之規定。
3、而依證人即宜蘭縣政府環境保護局負責公民營事業廢棄物清
   除處理機構管理業務之技士薛富美於本院審理時所證述「友
   固公司只能以焚化爐焚化處理之方式處理廢棄物，不能以焚
   化以外之方式處理廢棄物，因為友固公司提出的計劃書就只
   有以焚化方式來處理廢棄物，它擁有的設備也只有焚化設備
   ，所以我們核准的時候僅准許友固公司以焚化的方式來處理
   廢棄物。焚化處理方式只是中間處理，焚化完畢後還要將灰
   渣送到最終處理機購。友固公司所收的廢棄物是不能用掩埋
   的方式來處理，因為友固公司申請許可的處理方法是焚化，
   不是掩埋。友固公司所收的廢棄物沒有經過中間處理『焚化
   』，就送最終處理的合法掩埋場掩埋時，掩埋場未經許可是
   不可以受理的。友固公司如果要不經中間處理『焚化』，直
   接將所收廢棄物送到最終處理的掩埋場以『掩埋』方式處理
   ，必須要先提出緊急應變措施計劃，向環保局提出申請，經
   過核准以後，才可這樣做，如果未經申請核准，就直接將廢
   棄物送到掩埋場掩埋是不合法。在96年3月之前，友固公司不
   曾提出有緊急狀況，必須將所收的廢棄物送到合法掩埋場掩
   埋之申請。事業廢棄物處理機構沒有依照許可的『焚化』方
   式來處理廢棄物，卻以運送到合法掩埋場『掩埋』之方式處
   理，此種行為已違反廢棄物清理法第46條第4款後段之規定。
   事業廢棄物處理機構沒有提出申請，就直接將廢棄物送往其
   他合法處理機構處理，是同時違反廢棄物清理法之行政罰規
   定及刑罰規定。」之情節（見本院卷二第114至126頁）及行
   政院環境保護署96年10月23日環署廢字第0000000000號函釋
   「領有許可文件之民營廢棄物處理機構，其許可處理方式為
   『焚燒』，其因焚化爐整修，無法繼續焚燒廢棄物，遂僱請
   車輛將廢棄物載運至合法掩埋場掩埋，上開行為若非依主管
   機關指示辦理者，似有適用廢棄物清理法第46條第4款後段之
   規定。」之意見（見本院卷二第76頁），亦可知行政主管機
   關亦係採取相同之見解，即於領得廢棄物處理許可證後，未
   經主管機關之許可，即擅自以他種處理方法來處理所收廢棄
   物之行為，係違反廢棄物清理法第46條第4款後段「未依廢棄
   物清除、處理許可文件內容貯存、清除、處理廢棄物。」之
   規定。
4、又被告賴濯琦係友固公司之總經理，亦為實際負責人，負責
   公司全部業務，其對於友固公司經許可之廢棄物處理地點僅
   限宜蘭縣蘇澳鎮○○0路00號友固公司龍德廠，經許可之處理
   廢棄物方法僅限焚化，知之甚詳。且依被告賴濯琦於接受檢
   察官偵訊及調查員詢問時所供承「（檢察官問：你們許可證
   只核准焚化，怎麼會拿去掩埋？）我們知道這是不合法，因
   為環保單位曾要求我們限期清除，一張罰單三萬，所以我們
   受不了才會載去掩埋。」（見宜蘭地檢署96年度他字第216
   號卷一第195頁）、「友固公司於95年8月間遭環保局舉發露
   天堆置廢棄物，並要求限期改善，我及古道譽前往環保局找
   局長及薛富美，我們提及友固公司焚化爐焚化情況不佳，焚
   化爐需要修爐，於修爐前希望環保局協助將友固公司廢棄物
   送到利澤焚化爐處理，他們說會幫忙，薛富美提到可以送到
   合法的處理場處理，要我們提出緊急應變計畫給環保局，但
   因當時友固公司財務狀況很差，如果提緊急應變計畫，五結
   掩埋場會以外鄉鎮處理費之標準向友固收費，成本會過高，
   而且先前我們也曾經擬稿請薛富美指教，我們於擬稿中提到
   希望環保局協助我們將廢棄物交由五結掩埋場或利澤焚化場
   或其他合法處理場所處理，但薛富美多次拒絕，她認為要配
   合停爐計畫，可是如果友固停爐，就不能收廢棄物，以當時
   友固公司的財務狀況，我們無法配合停爐，因此我們未提出
   緊急應變計畫，就直接將廢棄物送到五結掩埋場處理。」之
   事實（見宜蘭地檢署96年度他字第216號卷二第138、162、16
   6頁，置於卷後密封袋內），可知被告賴濯琦明知未經主管機
   關許可，於未經中間「焚化」處理之情形下，直接將友固公
   司所收之廢棄物送往掩埋場以最終處置之「掩埋」方法掩埋
   處理，係屬違法之行為，乃被告賴濯琦仍執意不向主管機關
   宜蘭縣政府環境保護局申請許可，而以被告古道譽之私人名
   義向五結鄉公所衛生掩埋場購買入場申請書後，未經中間「
   焚化」處理，即直接將友固公司所收之廢棄物送往五結鄉公
   所衛生掩埋場，逕行以最終處置之「掩埋」方法加以掩埋處
   理，其有違反廢棄物清理法第46條第4款後段「未依廢棄物清
   除、處理許可文件內容貯存、清除、處理廢棄物。」規定之
   犯意及犯行甚明。
5、又被告古道譽係友固公司總經理特別助理，其對於友固公司
   經許可之廢棄物處理地點僅限宜蘭縣蘇澳鎮○○0路00號友固
   公司龍德廠，經許可之處理廢棄物方法僅限焚化，知之甚詳
   。且依被告古道譽於檢察官偵訊時所坦認「95年8月間我與賴
   濯琦曾到環保局找薛小姐（指薛富美），局長在旁邊，總經
   理有跟他們提到我們的焚化爐準備要修爐，請教他們，我們
   堆積的廢棄物要如何處理。薛富美告訴我們依相關法規，有
   緊急應變計畫，可以送到外面合法的掩埋或處理場處理。」
   之事實（見宜蘭地檢署96年度偵字第1263號卷二第243頁，宜
   蘭地檢署96年度偵字第2041號卷第45頁，均置於卷後密封袋
   內。）及證人賴濯琦於檢察官偵訊時所結證「友固公司於95
   年8月間遭環保局舉發露天堆置廢棄物，並要求限期改善，我
   及古道譽前往環保局找局長及薛富美，我們提及友固公司焚
   化爐焚化情況不佳，焚化爐需要修爐，於修爐前希望環保局
   協助將友固公司廢棄物送到利澤焚化爐處理，他們說會幫忙
   ，薛富美提到可以送到合法的處理場處理，要我們提出緊急
   應變計畫給環保局，但因當時友固公司財務狀況很差，如果
   提緊急應變計畫，五結掩埋場會以外鄉鎮處理費之標準向友
   固收費，成本會過高，而且先前我們也曾經擬稿請薛富美指
   教，我們於擬稿中提到希望環保局協助我們將廢棄物交由五
   結掩埋場或利澤焚化場或其他合法處理場所處理，但薛富美
   多次拒絕，她認為要配合停爐計畫，可是如果友固停爐，就
   不能收廢棄物，以當時友固公司的財務狀況，我們無法配合
   停爐，因此我們未提出緊急應變計畫，就直接將廢棄物送到
   五結掩埋場處理。」之情節（見宜蘭地檢署96年度他字第216
   號卷二第138頁，置於卷後密封袋內），可知被告古道譽亦明
   知未經主管機關許可，於未經中間「焚化」處理之情形下，
   直接將友固公司所收之廢棄物送往掩埋場以最終處置之「掩
   埋」方法掩埋處理，係屬違法之行為，乃被告古道譽與賴濯
   琦仍基於犯意之聯絡，執意不向主管機關宜蘭縣政府環境保
   護局申請許可，而以被告古道譽之私人名義向五結鄉公所衛
   生掩埋場購買入場申請書後，未經中間「焚化」處理，即直
   接將友固公司所收之廢棄物送往五結鄉公所衛生掩埋場，逕
   行以最終處置之「掩埋」方法加以掩埋處理，被告古道譽與
   被告賴濯琦間有違反廢棄物清理法第46條第4款後段「未依廢
   棄物清除、處理許可文件內容貯存、清除、處理廢棄物。」
   規定之犯意聯絡及行為分擔甚明。
6、至於被告賴濯琦所提出之「垃圾焚化廠經營管理方式評估檢
   討及查核評鑑相關工作執行計畫（第2年）」影本中，固有「
   台南市焚化廠於遇歲修或停爐時，將垃圾直接送至掩埋場處
   置，並隨即覆土之字樣。」（見本院卷四第385頁），惟縱然
   台南市焚化廠上開處理廢棄物之行為，係屬未經主管機關許
   可之違法行為，亦無從因此使被告賴濯琦、古道譽本案之違
   法行為正當化，或認為被告賴濯琦、古道譽二人主觀上並無
   違法性之認識，自無從援引為有利於被告二人之依據。
7、綜上各情，被告賴濯琦及古道譽所持前揭辯解，均不足採。
（三）從而，事實欄五（二）所載之犯行，已堪予認定。
七、事實欄五（三）所載之部分：
（一）查：被告林俊良於95年下半年間，得知友固公司龍德廠區
      堆置為數甚多之廢棄物未處理，遂至友固公司找被告賴濯
      琦，表示可幫忙將廢棄物外運至「疏濬地區附近很深之處
      」處理，被告賴濯琦乃允諾自95年12月間起，至96年1月
      間止，由被告林俊良先進行試運，不收取載運費用。謀議
      既定，被告林俊良與賴濯琦、馮振茂、巫乾煌遂基於反覆
      、延續不依廢棄物處理許可文件內容處理廢棄物單一行為
      犯意聯絡，由被告林俊良、馮振茂負責找駕駛至友固公司
      載運廢棄物，被告賴濯琦則交代巫乾煌負責聯絡友固公司
      龍德廠值班人員配合於夜間開啟大門，方便被告林俊良及
      駕駛於夜間外運廢棄物。馮振茂先於95年12月間聯絡國原
      貨運公司之駕駛賴進隆有無意願載運包括汽車泡棉在內之
      廢棄物棄置後，與賴進隆約在三星鄉農會見面，屆時由被
      告林俊良找游良偉（亦有犯意聯絡）與賴進隆會合後，三
      人共同至宜蘭縣三星鄉○○○○段000000地號之土地（下
      稱第二現場），被告林俊良表示該處係廢棄物棄置地點，
      惟賴進隆因聽聞游良偉表示載運廢棄物之時間係夜間，懷
      疑係違法而卻步，惟仍於同日帶同事黃國慶及李汲唐至第
      二現場，表示有夜間載運廢棄物棄置之工作，若黃國慶、
      李汲唐有意接該工作，可與馮振茂聯絡，並將馮振茂之聯
      絡電話交予黃國慶，黃國慶與李汲唐隨後聯絡馮振茂在宜
      蘭縣冬山鄉「金砂港卡拉OK店」見面，商談載運廢棄物棄
      置，每車運費2500元等事實，業據被告林俊良坦認在卷（
      見本院卷一第250頁，本院卷二第242至245頁，本院卷三
      第184頁，宜蘭地檢署96年度偵字第1263號卷二第284頁）
      ，核與證人賴進隆於檢察官偵訊及本院審理時證述之情節
      （見宜蘭地檢署96年度偵字第1263號卷二第89至90頁，宜
      蘭地檢署96年度偵字第1263號卷三第649至651頁，本院卷
      二第214至229頁）、證人黃國慶於檢察官偵訊及本院審理
      時證述之情節（見宜蘭地檢署96年度偵字第1263號卷二第
      75至77頁，本院卷二第233至238頁、本院卷三第243至259
      頁）、證人李汲唐於檢察官偵訊及本院審理時證述之情節
      （見宜蘭地檢署96年度偵字第1263號卷二第64至65頁，本
      院卷二第239至240頁、本院卷四第8至22頁）、證人巫乾
      煌於本院審理時證述之情節（見本院卷三第227至228頁）
      、證人游良偉於檢察官偵訊時證述之情節（見宜蘭地檢署
      96年度偵字第1263號卷三第583至586頁），均相符合。
（二）至於被告賴濯琦雖亦坦認「林俊良於95年下半年間來友固
      公司找我，說要幫我處理廢棄物的問題，95年12月我同意
      把友固的廢棄物交給林俊良外運，並約定從95年12月到96
      年1月間試運，試運期間友固公司不用付錢給林俊良。林
      俊良所用的駕駛及車輛都不是我們公司的，都是林俊良找
      來的。」等情不諱（見本院卷一第153、154、158頁），
      惟卻辯稱「當初是林俊良威脅恐嚇我，我才答應他外運友
      固公司廢棄物出去，林俊良當時保證一定運到三星鄉衛生
      掩埋場，我不知道林俊良是要把廢棄物載去外面任意棄置
      。」云云，然查：就被告賴濯琦所稱「當初是林俊良威脅
      恐嚇我，我才答應他外運友固公司廢棄物出去。」一事，
      除為被告林俊良所堅決否認外，亦查無任何證據證明被告
      林俊良曾對被告賴濯琦施加任何威脅恐嚇行為，是被告賴
      濯琦此部分所辯並不足採。其次，證人林俊良已迭於檢察
      官偵訊及本院審理時證述「我跟賴濯琦講每天晚上幫他清
      運2、3台廢棄物到三星鄉疏濬地區附近很深的地方處理。
      賴濯琦聽了以後，沒有什麼反應，後來車子來了就去載廢
      棄物。我沒有跟賴濯琦說我要載運到合法掩埋場處理，我
      所說的三星鄉疏濬地區附近很深的地方，並不是合法的掩
      埋場。」等情綦詳（見宜蘭地檢署96年度偵字第1263號卷
      二第284頁，本院卷三第184、189、190頁），且被告賴濯
      琦於警詢、檢察官偵訊及本院審理時亦另供認「我對林俊
      良認識不深，是他在95年下半年主動來找我的，我不知道
      林俊良從事何業，也不知道林俊良是否專門處理廢棄物或
      有處理廢棄物的背景。宜蘭只有兩個合法處理廠可以處理
      廢棄物，一個是五結鄉公所衛生掩埋場，一個是三星鄉公
      所衛生掩埋場，自己送廢棄物到上開掩埋場掩埋處理的收
      費一公噸是收1800、1900元。廠商委託友固公司處理廢棄
      物時，如果是友固公司派車去載運廢棄物，一公噸的運費
      及處理費是收1850、1900、2200或2700元。」（見本院卷
      三第164至174頁）、「95年12月林俊良表示願以每公噸18
      00元之價格幫我處理廢棄物，我就提出每公噸1000元，林
      俊良就說願以每公噸1200元的代價處理，車輛由林俊良自
      己負責，我就同意以每公噸1200元的代價讓林俊良載運堆
      置的廢棄物出去處理。」（見宜蘭縣警察局刑案偵查卷第
      27至28頁）、「我交給長腳（即林俊良）外運的廢棄物很
      少，我是想要他知難而退，他本來表示他一次可以運5、6
      00噸，但我不肯，出去還得了，因為我認為公家場不可能
      一次可以處理5、600噸。」（見宜蘭地檢署96年度偵字第
      1263號卷一第285、286頁）、「依常理判斷，疏濬一定是
      在河道附近，如果廢棄物運到該處，一下雨就會被沖刷到
      下游，一定是違法的。」（見宜蘭地檢署96年度偵字第12
      63號卷二第390頁）等情甚詳，是依上開證人林俊良證述
      之情節及被告賴濯琦所坦認之情節，足徵被告賴濯琦確實
      自始即知悉林俊良是要將友固公司之廢棄物運往非法之處
      所棄置。而被告賴濯琦於明知林俊良是要將友固公司之廢
      棄物運往非法之處所棄置之情形下，仍同意林俊良將友固
      公司之廢棄物運出棄置，並指示友固公司巫乾煌、馮振茂
      配合，被告賴濯琦與林俊良、巫乾煌、馮振茂、游良偉間
      ，有違反廢棄物清理法第46條第1項第4款後段「未依廢棄
      物清除、處理許可文件內容貯存、清除、處理廢棄物。」
      規定之犯意聯絡及行為分擔甚明。故被告賴濯琦所持之前
      揭辯解，顯屬事後卸責諉過之詞，自不足採。
（三）從而，事實欄五（三）所載，被告賴濯琦與林俊良、馮振
      茂、巫乾煌、游良偉基於反覆、延續不依廢棄物處理許可
      文件內容處理廢棄物單一行為犯意聯絡，共同謀議將友固
      公司所收之廢棄物非法外運至他人土地棄置掩埋之事實，
      已堪認定。
八、關於事實欄五（三）1之部分：
    訊據被告林俊良、賴濯琦均否認有此部分犯行，被告林俊良
    辯稱「96年1月27日至30日間，我沒有與游良偉自友固公司
    載運廢棄物到第二現場的土地棄置。第二現場土地上被棄置
    泡棉、醫療廢棄物都跟我沒有關係。」云云、被告賴濯琦則
    辯稱「當初是林俊良威脅恐嚇我，我才答應他外運友固公司
    廢棄物出去，林俊良當時保證一定運到三星鄉衛生掩埋場，
    我不知道林俊良把廢棄物棄置在三星鄉三星鄉紅柴林段1479
    -1地號的第二現場，這件事與我無關。」云云，然查：
（一）被告林俊良於95年下半年間，得知友固公司龍德廠區堆置
      為數甚多之廢棄物未處理，遂至友固公司找賴濯琦，表示
      可幫忙將廢棄物外運至「疏濬地區附近很深之處」處理，
      被告賴濯琦乃允諾自95年12月間起，至96年1月間止，由
      林俊良先進行試運，不收取載運費用。之後於95年12月某
      日，林俊良、游良偉與賴進隆會合後，三人共同至宜蘭縣
      三星鄉○○○○段000000地號第二現場，林俊良表示該處
      係廢棄物棄置地點之事實，業經認定在前。
（二）宜蘭縣三星鄉○○○○段000000地號土地（即第二現場）
      ，曾遭人棄置亞東醫院廢棄物、臺北縣立醫院廢棄物及汽
      車解體泡棉，而該等廢棄物與被告賴濯琦、林俊良等人棄
      置於宜蘭縣三星鄉○○○○段000000○000000○0000地號
      土地即第一現場之廢棄物（詳參後述）、友固公司內堆置
      之廢棄物，三者內容相同之事實，有宜蘭縣政府環境保護
      局96年3月16日環三字第0000000000號函附之環境稽查工
      作紀錄及稽查照片（見宜蘭地檢署96年度他字第216號卷
      一第285至325頁）、宜蘭縣三星鄉公所96年2月1日鄉清字
      第0000000000號函及所附之96年1月30日稽查相片（見宜
      蘭縣政府警察局刑案偵查卷第297至299頁）、宜蘭縣警察
      局勘查報告及相片（見宜蘭地檢署96年度他字第216號卷
      二第208至285頁），宜蘭縣政府環境保護局96年4月24日
      稽查工作紀錄表及稽查照片（見宜蘭地檢署96年度偵字第
      1263號卷二第16至28頁），復經檢察官於96年4月25日至
      第二現場勘驗查明屬實，製有勘驗筆錄在卷可稽（見宜蘭
      地檢署96年度偵字第1263號卷二第15至16頁）。另被告賴
      濯琦於檢察官偵訊時更坦認「第二現場所挖出之廢棄物係
      屬友固公司之廢棄物。」等情不諱（見宜蘭地檢署96年度
      偵字第1263號卷二第390頁），且友固公司於案發後亦將
      第二現場所傾倒之該公司廢棄物清除離開現場之事實，亦
      有宜蘭縣政府環保局96年8月8日環三字第0000000000號函
      附之廢棄物清除後會勘紀錄可佐（見宜蘭地檢署96年度偵
      字第1263號卷三第722之1、722之3頁）。
（三）依證人即三星鄉公所清潔隊職員葉敏勇於檢察官偵訊及本
      院審理時所證述「96年1月25日我曾到三星鄉紅柴林紅柴
      林小段1497-1地號土地稽查，當時發現一部怪手停在那邊
      ，我向三星鄉公所地政課查詢，承辦人員說地主有提出土
      地回填計畫，我就以為怪手是在做土地回填。當天在該地
      我並未發現有土地上有汽車解體泡棉，不過96年1月30日
      我與清潔隊長再到三星鄉紅柴林紅柴林小段1497-1地號土
      地稽查，發現現場停有一部怪手，而且廢棄物數量增加，
      現場有之前沒有看見的汽車解體泡棉，我們就通報縣環保
      局。96年1月25日、96年1月30日所見之怪手外觀相似，都
      有相同的圖案，與96年3月10日之怪手相片比對，也有相
      同的圖案。」之情節（見宜蘭地檢署96年度偵字第1263號
      卷二第382至383頁，本院卷三第21至22頁）、證人劉錫果
      於本院審理時所證述「我曾於96年1月25日至30日間，看
      見有人在1497-1地號第二現場傾倒廢棄物。」之情節（見
      本院卷三第34頁），足證第二現場確實係於96年1月25日
      至30日之間遭人傾倒友固公司之廢棄物無訛。
（四）而楊智銘找林俊良至第二現場整地，因林俊良無暇處理，
      遂改由楊智銘委請林水泉（即林俊良之叔叔）於96年1月2
      1日至26日單獨駕駛其所有之怪手至第二現場整地，林俊
      良並未到場之事實，業證人林水泉、楊智銘於檢察官偵訊
      及本院審理時結證明確（見宜蘭地檢署96年度偵字第1263
      號卷三第658至660、686至687頁，本院卷二第145至146頁
      ），並有林水泉行事曆、工作表在卷可佐。然被告林俊良
      於接受檢察官偵訊時卻供稱「（問：第一現場的挖土機，
      你是否曾開到第二現場？）是，於96年初即農曆過年前（
      註：96年2月18日係農曆正月初一），我曾經操作怪手到
      第二現場整地。」等情甚明（見宜蘭地檢署96年度偵字第
      1263號卷二第286頁），顯然被告林俊良曾經於96年農曆
      過年前單獨駕駛怪手至第二現場整地。
（五）又依證人賴濯琦於檢察官偵訊及本院審理時所證述「95年
      12月下旬至96年1月中旬請林俊良試運載送廢棄物出去處
      理，一次都是載運一車，詳細數量不記得。友固公司停爐
      後，廢棄物只有交給林俊良清運出去。」、「第二現場所
      棄置的亞東醫院廢棄物及汽車解體泡棉等廢棄物，應該是
      綽號長腳（即林俊良）從友固公司載出去的。」之情節（
      （見宜蘭地檢署96年度偵字第1263號卷二第140、389、39
      0頁，本院卷三第167、171頁）；證人李汲唐於檢察官偵
      訊時所證述「林俊良說他之前曾幫友固載垃圾到外面倒。
      」之情節（見宜蘭地檢署96年度偵字第1263號卷二第67頁
      ）；證人游良偉於檢察官偵訊時證述「我與林俊良於96年
      1月27日至同月30日白天及半夜，多次出現在第二現場附
      近。」之情節（見宜蘭地檢署96年度偵字第1263號卷三第
      697頁），佐以依被告林俊良、游良偉於96年1月27日至迄
      30日之雙向通聯紀錄，確實顯示被告林俊良、游良偉於上
      開期間，多次晚間6時以後迄凌晨期間出現於偏避之第二
      現場附近，此亦有被告林俊良所持用0000000000號行動電
      話之雙向通聯紀錄（見宜蘭地檢署96年度他字第216號卷
      二第321至326頁）、證人游良偉所持用0000000000號行動
      電話之雙向通聯紀錄（見宜蘭地檢署96年度他字第216號
      卷二第337至346頁）。再參以上開（一）至（四）之事證
      ，自堪認定確係被告林俊良與游良偉一同於96年1月27日
      至30日間，將渠等自友固公司所載之廢棄物運至第二現場
      棄置，並由被告林俊良操作怪手加以掩埋。被告林俊良空
      言否認此部分之犯行，自屬飾卸之詞，諉無足取。
（六）第二現場遭棄置之廢棄物係友固公司之廢棄物，且該等廢
      棄物係被告林俊良與游良偉一同於96年1月27日至30日間
      ，運至第二現場棄置，並由被告林俊良操作怪手加以掩埋
      之事實，業經認定在前。而被告賴濯琦既已於檢察官偵訊
      及本院審理時坦認「95年12下旬至96年1月中旬請林俊良
      試運載送廢棄物出去處理，一次都是載運一車，詳細數量
      不記得。友固公司停爐後，廢棄物只有交給林俊良清運出
      去。」、「第二現場所棄置的亞東醫院廢棄物及汽車解體
      泡棉等廢棄物，應該是綽號長腳（即林俊良）從友固公司
      載出去的。」之事實（見宜蘭地檢署96年度偵字第1263號
      卷二第140、389至390頁，本院卷一第153、154、158頁，
      本院卷三第167、171頁）。佐以，被告賴濯琦自始即知悉
      被告林俊良是要將友固公司之廢棄物運往非法之處所棄置
      ，而自願與被告林俊良合作之事實，亦經認定在前。從而
      ，被告賴濯琦與林俊良、游良偉基於犯意聯絡與行為分擔
      ，一同於96年1月27日至30日間，將友固公司之廢棄物運
      至第二現場棄置之事實，亦堪予認定。被告賴濯琦空言否
      認此部分之犯行，無非飾卸之詞，諉無足取。
（七）從而，事實欄五（三）1所載之犯行，已堪認定。 
九、事實欄五（三）2之部分：
（一）查事實欄五（三）2所載：黃國慶、李汲唐與馮振茂在「
      金砂港卡拉ＯＫ店」談妥載運廢棄物棄置之運費後，黃國
      慶、李汲唐遂與被告賴濯琦、林俊良、游良偉、馮振茂、
      巫乾煌基於反覆、延續不依廢棄物處理許可文件內容處理
      廢棄物單一行為犯意聯絡，黃國慶與李汲唐於96年3月3日
      晚間8時許至3月4日凌晨2時許，分別駕駛車號00-000號、
      581-GX號之聯結車，各自友固公司龍德廠載運3車廢棄物
      至宜蘭縣三星鄉○○○○段000000○000000○0000地號土
      地（下稱第一現場）棄置，並由被告林俊良在現場操作怪
      手整地掩埋，游良偉則駕駛休旅車負責把風及管制上開二
      輛聯結車勿同時進出現場。復於96年3月10日某時，由巫
      乾煌交代亦有上開反覆、延續不依廢棄物處理許可文件內
      容處理廢棄物單一行為犯意聯絡之友固公司值班人員陶明
      煌於黃國慶等人至友固公司載運廢棄物時，協助開啟大門
      及過磅，隨即由黃國慶、李汲唐於該日晚間7時許至10時
      許，分別駕駛車號00-000號、581-GX號之聯結車，各自友
      固公司載運一車廢棄物至第一現場棄置，並由被告林俊良
      在現場操作怪手整地掩埋，游良偉則駕駛車號00-0000號
      白色MARCH牌自小客車負責把風及管制交通。嗣於96年3月
      10日晚間11時許，被告林俊良以門號0000000000號行動電
      話撥打黃國慶0000000000號行動電話，告知因現場怪手之
      抓斗脫落無法操作，要黃國慶先勿至第一現場，黃國慶遂
      將載運廢棄物之聯結車停在路邊，並於晚間11時3分許，
      撥打友固公司0000000000號公務電話，由陶明煌接聽，黃
      國慶告以上情，並表示聯結車停在路邊，因無路燈甚為危
      險，欲將聯結車上之廢棄物載回友固公司，陶明煌先表示
      不可載回，隨之又表示要打電話請示巫乾煌可否將廢棄物
      載回。旋陶明煌於同日晚間11時4分許，以上開公務電話
      撥打巫乾煌0000000000號行動電話聯絡上情。迄於96 年3
      月10日晚間11時許，埋伏在第一現場之土地管理人劉錫果
      發現被告林俊良等任意棄置廢棄物而報警處理，並在第一
      現場扣得被告林俊良所有之怪手及黃國慶之聯結車。陶明
      煌復於同日晚間11、12時許，以上開公務電話撥打黃國慶
      前述之行動電話欲回報巫乾煌之命令，惟因黃國慶業遭查
      獲而未接聽電話等事實，業據被告林俊良於檢察官偵訊及
      本院審理時坦認不諱（見宜蘭地檢署96年度偵字第1263號
      卷二第284至285、363至364頁，本院卷一第249至251、25
      3頁、本院卷四第370、374頁），核與證人劉錫果於檢察
      官偵訊及本院審理時證述之情節（見宜蘭地檢署96年度偵
      字第1263號卷一第411至414頁，本院卷三第26至35頁）、
      證人黃國慶於檢察官偵訊及本院審理時證述之情節（見宜
      蘭地檢署96年度偵字第1263號卷一第300至303頁，宜蘭地
      檢署96年度偵字第1263號卷二第100至102頁，本院卷三第
      243至259頁）、證人李汲唐於檢察官偵訊及本院審理時證
      述之情節（見宜蘭地檢署96年度偵字第1263號卷一第313
      至315頁，宜蘭地檢署96年度偵字第1263號卷二第94至97
      頁，本院卷四第8至22頁）、證人巫乾煌於檢察官偵訊及
      本院審理時證述之情節（見宜蘭地檢署96年度偵字第2041
      號卷第26頁，本院卷三第227至228頁）、證人何兆中於警
      詢時證述之情節（即亞東醫院職員，見宜蘭縣警察局刑案
      偵查卷第222至225頁）、證人張遠鍇於警詢時證述之情節
      （即臺北縣立醫院職員，見宜蘭縣警察局刑案偵查卷第22
      9至232頁）、證人柯素真於警詢時證述之情節（即劭璟公
      司負責人，見宜蘭縣警察局刑案偵查卷第239至240頁）、
      證人施泙如於警詢時證述之情節（即集合成公司負責人，
      見宜蘭縣警察局刑案偵查卷第258至261頁）、證人游良偉
      於檢察官偵訊時證述之情節（見宜蘭地檢署96年度偵字第
      1263號卷三第583至586頁，宜蘭地檢署96年度偵字第2041
      號卷第75頁）、證人陶明煌於檢察官偵訊時證述之情節（
      見宜蘭地檢署96年度偵字第2041號卷第60至61、178頁）
      ，均相符合。
（二）至於被告賴濯琦於本院審理時雖已坦認「96年2月26日公
      司開工當天，林俊良到友固公司找我，正式談外運廢棄物
      的事情，我答應委託林俊良外運廢棄物，後來林俊良就開
      始外運廢棄物出去，直到被查獲。96年3月10日林俊良到
      友固公司載廢棄物的事情，事先我知道，我交代巫乾煌轉
      告公司值班人員配合林俊良，讓林俊良載運廢棄物出去。
      案發後，友固公司從第一、二現場及三星衛生掩埋場運回
      屬於友固公司之廢棄物約134公噸。」等情不諱（見本院
      卷一第154、155、158頁），惟卻又辯稱「當初是林俊良
      威脅恐嚇我，我才答應他外運友固公司廢棄物出去，林俊
      良當時保證一定運到三星鄉衛生掩埋場，我不知道林俊良
      是要把廢棄物棄置在三星鄉紅柴林526-16、526-24、1491
      的第一現場，這件事跟我沒有關係。」云云，然被告賴濯
      琦自始即知悉被告林俊良是要將友固公司之廢棄物運往非
      法之處所棄置，且自願與被告林俊良合作之事實，業經認
      定在前，從而，被告賴濯琦與林俊良等人基於犯意聯絡與
      行為分擔，一同於96年3月3日、4日、10日將友固公司之
      廢棄物運至第一現場棄置之事實，亦堪予認定。被告賴濯
      琦空言否認之犯行，要屬飾卸諉過之詞，自不足採信。
（三）此外，復有被告林俊良所持用0000000000號行動電話之雙
      向通聯紀錄、證人游良偉所持用0000000000號行動電話之
      雙向通聯紀錄證人黃國慶所持用0000000000號行動電話之
      雙向通聯紀錄、證人李汲唐所持用0000000000號行動電話
      之雙向通聯紀錄、宜蘭縣警察局刑警大隊偵一隊通聯分析
      報告、三星鄉清潔隊96年3月12日採證相片、宜蘭縣政府
      環境保護局扣留清除機具清單及相片、宜蘭縣政府環境保
      護局96年3月13日稽查工作紀錄表（受稽查對象：亞東醫
      院、劭璟公司、臺北縣立醫院）、宜蘭地檢署檢察官於96
      年3月14日勘驗第一現場之勘驗筆錄、宜蘭縣政府環境保
      護局環保報案中心陳情案件處理電腦管制單（96年3月11
      日零時30分）、96年3月11日第一現場查獲相片、宜蘭縣
      政府環境保護局96年3月16日環三字第0000000000號函附
      之環境稽查工作紀錄及稽查照片、宜蘭縣政府環保局96年
      3月16日環三字第0000000000號函附之稽查紀錄工作單及
      照片、第一現場位置簡圖、宜蘭縣警察局勘查報告及相片
      等在卷可稽。
（四）從而，事實欄五（三）2所載之犯行，亦堪予認定。
參、論罪科刑：
一、核被告賴濯琦就事實欄三之所為，係犯刑法第216條、第215
    條之行使業務上登載不實文書罪。公訴人雖認為被告所為係
    犯廢棄物清理法第48條「依本法規定有申報義務，明知為不
    實之事項而申報不實或於業務上作成之文書為虛偽記載者，
    處三年以下有期徒刑、拘役或科或併科新臺幣一百五十萬元
    以下罰金。」之罪，惟「妥善處理紀錄文件」並無須向環保
    機關為申報之事實，有行政院環境保護署96年10月23日環署
    廢字第0000000000號函可稽（見本院卷二第75頁），則被告
    製作內容不實之「妥善處理紀錄文件」並持以行使之所為，
    自不該當於廢棄物清理法第48條之構成要件，公訴人前揭認
    定尚有未洽，惟其基本社會事實同一，本院自應加以審理，
    並變更所應適用之法條。另被告賴濯琦明知不實之事項，登
    載於其業務上做成「妥善處理紀錄文件」後，並持以行使，
    其於業務上文書登載不實之低度行為應為行使之高度行為所
    吸收，不另論罪。又被告賴濯琦係從事廢棄物處理之業者，
    製作妥善處理紀錄文件交予委託處理廢棄物之業者，係其業
    務上反覆持續之行為，是其於友固公司焚化效能不彰而未能
    完全焚化處理完畢所受之廢棄物後，反覆持續要求友固公司
    廢棄物清除技術專責人員開立不實之「妥善處理紀錄文件」
    後進而行使交付予委託業者，其主觀上顯係基於反覆、延續
    行使業務上登載不實文書之單一行為犯意，且係於密切接近
    之一定時間及空間內反覆為之，而其所為又係執行業務所當
    然，於行為概念上，應認為包括的一罪，較為合理。另被告
    賴濯琦與事實欄三所載負責製作及行使「妥善處理紀錄文件
    」之友固公司廢棄物清除技術專責人員某不詳成年員工、林
    慧如間，被告賴濯琦雖未於業務上作成之文書為不實之登載
    ，但與該從事該項業務為書登載之人，就上開犯行有犯意聯
    絡，為共同正犯。
二、核被告賴濯琦就事實欄四之所為，係犯廢棄物清理法第48條
    之申報不實罪。被告賴濯琦係從事廢棄物處理之業者，依法
    必須每月向環保機關申報其前月接受委託處理廢棄物之數量
    ，故製作「進料紀錄」，並憑「進料紀錄」彙整製作「廢棄
    物處理場操作日報表」持向環保機關申報，係其業務上反覆
    持續之行為，是其於友固公司焚化效能不彰而未能完全焚化
    處理完畢所受之廢棄物後，反覆持續製作不實之「進料紀錄
    」、「廢棄物處理場操作日報表」後，並持向環保機關申報
    ，其主觀上顯係基於反覆、延續申報不實之單一行為犯意，
    且係於密切接近之一定時間及空間內反覆為之，而其所為又
    係執行業務所當然，於行為概念上，應認為包括的一罪，較
    為合理。另被告賴濯琦與事實欄四所載負責製作「進料紀錄
    」、「廢棄物處理場操作日報表」且向環保機關申報之友固
    公司操作組員工、友固公司行政助理間，就上開犯行有犯意
    聯絡及行為分擔，為共同正犯。
三、核被告賴濯琦就事實欄五之所為，係犯廢棄物清理法第46條
    第4款後段「未依廢棄物清除、處理許可文件內容貯存、清
    除、處理廢棄物」之非法清理廢棄物罪。按刑事法若干犯罪
    行為態樣，本質上原具有反覆、延續實行之特徵，立法時既
    予特別歸類，定為犯罪構成要件之行為要素，則行為人基於
    概括犯意，在密切接近之一定時、地持續實行之複次行為，
    倘依社會通念，於客觀上認為符合一個反覆、延續性之行為
    觀念者，於刑法評價上，即應僅成立一罪。學理上所稱「集
    合犯」之職業性、營業性或收集性等具有重複特質之犯罪均
    屬之，例如經營、從事業務、收集、販賣、製造、散布等行
    為概念者是。廢棄物清理法第41條第1項前段「從事廢棄物
    清除、處理業務者，應向直轄市、縣（市）主管機關或中央
    主管機關委託之機關申請核發公民營廢棄物清理處理機構許
    可文件後，始得受託清除、處理廢棄物業務」之規定，係對
    從事廢棄物清除、處理業務者為廢棄物清除、處理業務之規
    範。是同法第46條第4款後段規定之「未依廢棄物清除、處
    理許可文件內容貯存、清除、處理廢棄物」罪，本質上具有
    反覆性與延時性，其複次為（從事）廢棄物貯存、清除、處
    理，乃其業務本質所當然，為包括的一罪。本件情形，被告
    賴濯琦所經營之友固公司已領有廢棄物處理許可證，被告賴
    濯琦係從事廢棄物處理之業者，是其於友固公司焚化效能不
    彰而未能完全焚化處理完畢所收之廢棄物後，因公司經許可
    之處理廢棄物地點（含處理前之貯區）已無法堆置貯存所收
    之廢棄物，其乃未經許可，先後為事實欄五（一）所載私設
    貯區貯存廢棄物之行為、事實欄五（二）所載擅自將廢棄物
    運往五結衛生掩埋場掩埋處理之行為、事實欄五（三）所載
    擅自將廢棄物運送他人土地上棄置之行為，其主觀上顯係基
    於反覆、延續不依廢棄物處理許可文件內容貯存、處理廢棄
    物（即非法清理廢棄物）之單一行為犯意，且係於密切接近
    之一定時間及空間內反覆為之，亦為其業務本質所當然，自
    為包括的一罪，較為合理。又被告賴濯琦就事實欄五所載之
    犯行，與事實欄五所載之古道譽等人間，有犯意聯絡與行為
    分擔，為共同正犯。另被告賴濯琦亦係利用事實欄五（二）
    所載不知情之楊阿灶等人遂行其犯行，亦屬間接正犯。
四、核被告古道譽就事實欄五（二）之所為，係犯廢棄物清理法
    第46條第4款後段「未依廢棄物清除、處理許可文件內容貯
    存、清除、處理廢棄物」之非法清理廢棄物罪。被告古道譽
    係友固公司員工，其亦係以從事廢棄物處理為業，是其於友
    固公司焚化效能不彰而未能完全焚化處理完畢所收之廢棄物
    後，因公司經許可之處理廢棄物地點（含處理前之貯區）已
    無法堆置貯存所收之廢棄物，其乃未經許可，反覆持續為事
    實欄五（二）所載擅自將廢棄物運往五結衛生掩埋場掩埋處
    理之行為，其主觀上顯係基於反覆、延續不依廢棄物處理許
    可文件內容貯存、處理廢棄物（即非法清理廢棄物）之單一
    行為犯意，且係於密切接近之一定時間及空間內反覆為之，
    亦為其業務本質所當然，自為包括的一罪，較為合理。又被
    告古道譽就事實欄五（二）所載之犯行，與事實欄五（二）
    所載被告賴濯琦等人間，有犯意聯絡與行為分擔，為共同正
    犯。另被告古道譽亦係利用事實欄五（二）所載不知情之楊
    阿灶等人遂行其犯行，亦屬間接正犯。
五、核被告林俊良就事實欄五（三）之所為，係犯廢棄物清理法
    第46條第4款後段「未依廢棄物清除、處理許可文件內容貯
    存、清除、處理廢棄物」之非法清理廢棄物罪。被告林俊良
    係於友固公司焚化效能不彰而未能完全焚化處理完畢所收之
    廢棄物，且該公司經許可之處理廢棄物地點（含處理前之貯
    區）已無法堆置貯存所收之廢棄物後，與友固公司總經理被
    告賴濯琦等人基於反覆、延續不依廢棄物處理許可文件內容
    貯存、處理廢棄物（即非法清理廢棄物）之單一行為犯意聯
    絡，於密切接近之一定時間及空間內反覆持續將友固公司之
    廢棄物運往他人土地上棄置，其上開所為，亦屬包括一罪。
    又被告林俊良就事實欄五（三）所載之犯行，與事實欄五（
    三）所載之被告賴濯琦等人間，有犯意聯絡與行為分擔，為
    共同正犯。
六、又被告賴濯琦所犯事實欄三、四、五之犯行，犯意各別，行
    為互殊，應予分論併罰。
七、茲審酌被告賴濯琦之素行、智識程度；犯罪之動機、目的、
    手段；被告係高級知識份子，自國外學成歸國返鄉發展後，
    不但未思為地方經濟發展效力，反而於擔任友固公司總經理
    及實際負責人從事廢棄物清理業務之時，刻意不遵守相關之
    廢棄物處理法規，製作業務上不實文書且持以行使，另又向
    環保主管機關為不實之申報，且違反許可證之內容，以非法
    之方法貯存及處理所收之廢棄物，嚴重損及委託處理廢棄物
    業者之權利，且妨害主管機關對於廢棄物處理業者稽核之正
    確性，又任意棄置廢棄物造成環境污染，遺害地方，惡性非
    輕；被告於犯罪後，僅坦承部分事實，始終飾詞否認犯行，
    且卸責諉過於所屬員工，絲毫未見悔意，且耗費國家司法資
    源甚多，犯後態度不佳；遭棄置廢棄物之土地所有人之損害
    狀況等一切情狀，暨被告、辯護人、檢察官對於科刑範圍所
    表示之意見後，就其所犯事實欄三「行使業務登載不實文書
    罪」，量處有期徒刑一年六月，且依中華民國九十六年罪犯
    減刑條例第2條第1項第3款之規定，減為有期徒刑九月；就
    其所犯事實欄四「廢棄物清理法第四十八條之申報不實罪」
    ，量處有期徒刑一年六月，且依中華民國九十六年罪犯減刑
    條例第2條第1項第3款之規定，減為有期徒刑九月；就其所
    犯事實欄五「廢棄物清理法第四十六條第四款後段之非法清
    理廢棄物罪」，量處有期徒刑三年六月，併科罰金新臺幣一
    百四十萬元，且依中華民國九十六年罪犯減刑條例第2條第1
    項第3款之規定，減為有期徒刑一年九月，併科罰金新臺幣
    七十萬元，罰金如易服勞役，以新臺幣二千元折算一日。並
    合併定其三罪之應執行刑為有期徒刑三年，併科罰金新臺幣
    七十萬元，罰金如易服勞役，以新臺幣二千元折算一日，以
    示懲儆。
八、茲審酌被告古道譽之素行、智識程度；犯罪之動機、目的、
    手段；被告身為友固公司總經理特別助理，為從事廢棄物清
    理業者，竟未遵守相關之廢棄物處理法規，違反許可證之內
    容，以非法之方式處理所收之廢棄物，妨害主管機關對於廢
    棄物處理業者稽核之正確性；被告於犯罪後，雖坦承事實經
    過，惟卻始終否認犯罪，亦未見悔意，且耗費國家司法資源
    甚多，犯後態度難謂良好，另念其係受僱於友固公司，聽命
    於總經理並配合行事等一切情狀，暨被告、辯護人、檢察官
    對於科刑範圍所表示之意見後，酌情量處其有期徒刑一年，
    且依中華民國九十六年罪犯減刑條例第2條第1項第3款之規
    定，減為有期徒刑六月，併依同條例第9條之規定，諭知如
    易科罰金，以新臺幣二千元折算一日，以示懲儆。
九、茲審酌被告林俊良之素行、智識程度；犯罪之動機、目的、
    手段；為貪圖小利，竟不遵守相關之廢棄物處理法規，與廢
    棄物處理業者共同違反許可證之內容，任意棄置廢棄物造成
    環境污染，惡性非輕；被告於犯罪後，僅坦承部分犯行，否
    認其他犯行，耗費國家司法資源甚多，犯後態度難謂良好等
    一切情狀，暨被告、辯護人、檢察官對於科刑範圍所表示之
    意見後，酌情量處其有期徒刑二年六月，且依中華民國九十
    六年罪犯減刑條例第2條第1項第3款之規定，減為有期徒刑
    一年三月，以示懲儆。
肆、無罪及不另無罪諭知之部分：
一、公訴意旨另以：被告賴濯琦明知依友固公司領有之廢棄物處
    理許可證核准之事項，處理廢棄物之方法僅限焚化之方式，
    且處理之地點限於友固公司龍德廠區，被告賴濯琦除於前揭
    事實欄五（二）、（三）所載之時、地，將友固公司之廢棄
    物運送至宜蘭縣五結鄉公所衛生掩埋場、第一現場、第二現
    場進行非法之處理外，另復於95年1月1日起，迄96年3月14
    日止，任意棄置其他數量高達2000餘公噸之廢棄物於其他不
    詳地點，違反廢棄物清除、處理許可文件內容處理廢棄物。
    因認被告賴濯琦此部分所為亦係涉犯廢棄物清理法第46條第
    4款後段之非法清理廢棄物罪嫌。惟查：
（一）按犯罪事實，應依證據認定之，無證據不得認定犯罪事實
      ；不能證明被告犯罪者，應諭知無罪之判決，刑事訴訟法
      第154條第2項、第301條第1項分別定有明文。而事實之認
      定，應憑證據，如未發現相當證據或證據不足以證明，自
      不能以推測或擬制之方法，為裁判基礎（最高法院40年台
      上字第86號判例意旨參照）。再認定不利於被告之事實，
      須依積極證據，苟積極證據不足為不利於被告事實之認定
      時，即應為有利於被告之認定，更不必有何有利之證據（
      最高法院30年上字第816號判例意旨參照）；又所謂「積
      極證據足以為不利被告事實之認定」係指據為訴訟上證明
      之全盤證據資料，在客觀上已達於通常一般之人均不致於
      有所懷疑，而得確信被告確曾犯罪之程度，若未達到此一
      程度，而有合理懷疑之存在時，即無從為有罪之認定（最
      高法院76年台上字第4986號判例意旨參照）。
（二）本件公訴人認為被告賴濯琦涉有前揭廢棄物清理法第46條
      第4款之非法清理廢棄物罪嫌，無非係依據檢察官勘第一
      現場、第二現場、友固公司龍德廠、豐車公司廠區、茂慶
      公司廠區時所製作之勘驗筆錄、宜蘭縣政府環保局96年6
      月5日環三字第0000000000號函、宜蘭縣羅東地政事務所
      96年5月24日羅地測（5）字第0000000000號函、友固公司
      焚化爐處理廢棄物統計表等文件，計算友固公司自95年1
      月1日起，迄96年3月10日止，共計收取14324.243噸之廢
      棄物，扣除在龍德廠實際焚燒4154.561噸、於95年8月11
      日、同年8月17日、同年9月7日、96年1月29日外運至五結
      鄉垃圾掩埋廠掩埋之228.38噸、友固公司堆置在龍德廠區
      3868.631噸、堆置在豐車公司廠區2525.011噸、堆置在茂
      慶公司廠區751.313噸，而推算出被告賴濯琦除於前揭事
      實欄五（三）所載之時、地，將友固公司之廢棄物運送至
      第一現場、第二現場進行非法之處理外，另復於95年1月1
      日起，迄96年3月14日止，任意棄置其他數量高達2000餘
      公噸之廢棄物於其他不詳地點。
（三）訊據被告賴濯琦堅決否認涉有公訴人所指此部分非法清理
      廢棄物之犯行，辯稱「除了林俊良外運棄置在第一、二現
      場之一百多公噸廢棄物外，友固公司並沒有交給其他人或
      自己任意棄置其他多達2000公噸之廢棄物在其他地點。」
      等語，經查：本件情形，除被告賴濯琦於前揭事實欄五（
      二）、（三）所載之時、地、方法，將友固公司之廢棄物
      運送至宜蘭縣五結鄉公所衛生掩埋場、第一現場、第二現
      場進行非法之處理之事實，業認定在前外，關於檢察官所
      指「被告賴濯琦另於95年1月1日起，迄96年3月14日止，
      任意棄置其他數量高達2000餘公噸之廢棄物於其他不詳地
      點。」乙節，檢察官並未指出被告賴濯琦棄置廢棄物之確
      實時間、地點、方法，亦未查出遭棄置廢棄物之下落。至
      於檢察官所採用之前揭計算方法，其中關於友固公司龍德
      廠於95年1月1日起至96年3月10日止之共計收取14324.243
      公噸廢棄物之數字，已與宜蘭縣政府環境保護局96年10月
      3日環三字第0000000000號函附之「友固公司所收受廢棄
      物及底渣產生數量統計表」所記載友固公司於95、96年間
      共計收受13419.147公噸不符（見本院卷二第52、53頁）
      。況且，檢察官所指友固公司堆置3868.631公噸之廢棄物
      於龍德廠區、堆置2525.011公噸之廢棄物在豐車公司廠區
      、堆置751.313公噸之廢棄物在茂慶公司廠區，上開重量
      均非實際過磅所得，而係依據環保局、地政機關測量堆置
      廢棄物之密度、體積加以估算之結果，則在廢棄物質地不
      一之情形下，上開各重量數值自均存有難以估計之誤差存
      在。因此，檢察官於未指出被告賴濯琦棄置廢棄物之確實
      時間、地點、方法，亦未查出遭棄置廢棄物下落之情形下
      ，即逕以上開不確實之數據推認「被告賴濯琦另於95年1
      月1日起，迄96年3月14日止，任意棄置其他數量高達2000
      餘公噸之廢棄物於其他不詳地點。」，自嫌速斷，無從採
      認為真實。
（四）綜上所述，基於禁止推定罪狀之法則，確保國家刑罰權之
      正確行使之目的下，公訴意旨所依憑之證據，猶難遽論被
      告賴濯琦另有涉有此部分非法清理廢棄物之犯行。此外，
      復查無其他積極證據足以證明被告賴濯琦確有公訴人所指
      上開非法清理廢棄物之犯行，揆諸首揭說明，自應為有利
      於被告賴濯琦之認定。從而，本件就此部分尚不能證明被
      賴濯琦犯廢棄物清理法第46條第4款後段非法清理廢棄物
      罪，惟因公訴人認為此部分若成立犯罪，與前揭論罪科刑
      之廢棄物清理法第46條第4款後段非法清理廢棄物罪部分
      ，有集合犯之實質上一罪關係，爰不另為無罪之諭知。
二、公訴意旨另以：被告陳素美於90年11月20日經拍賣取得宜蘭
    縣三星鄉○○○○段000000地號之土地（即第二現場），拍
    得時該土地已有前遭不詳人士盜採砂石所留之巨大漥地（俗
    稱大峽谷）。被告陳素美於95年12月21日，委託被告楊智銘
    向宜蘭縣政府申請回填漥地，惟因第二現場平地及漥地上遭
    不詳人士傾倒廢棄物，宜蘭縣政府要求被告陳素美應先清理
    土地上之廢棄物，俟縣政府審查清理完畢後，方能申請回填
    漥地。然因載運廢棄物至三星鄉垃圾場處理，每噸須費1890
    元，另雇請人工載運廢棄物至垃圾場處理，加計運費，每車
    須花費5000元，且無法預估清運廢棄物完畢後，縣政府是否
    准予回填，被告楊智銘於分析上開成本及風險後，向被告陳
    素美建議可將堆置於平地之廢棄物均推至漥地回填，而僅載
    運一車之廢棄物至三星鄉垃圾場處理，於取得處理廢棄物之
    收據後，再以乾淨土方覆蓋於平地及漥地之廢棄物上，即可
    向縣政府陳報已清理完畢而申請回填，日後逕將土方回填於
    漥地，以節省成本，被告陳素美同意上開處理方式後，與被
    告楊智銘共同基於犯意聯絡，由被告楊智銘先雇請林俊良為
    上開整地工作，林俊良無暇參與，被告楊智銘遂改雇請林俊
    良不知情之叔叔林水泉，於96年1月20日至同月26日，自上
    午8時許起迄下午5時許止，操作怪手將現場平地上之廢棄物
    推至漥地回填，再將平地上之廢棄物整平。隨後被告楊智銘
    再雇請不知情之順昌企業社，以車號000-00聯結車，載運一
    車約8.57公噸之廢棄物至三星鄉垃圾場處理後，於平地及漥
    地之廢棄物上覆蓋土方，再報請縣政府審查。被告陳素美及
    楊智銘即以上開方式，提供土地回填、堆置廢棄物。因認被
    告陳素美及楊智銘涉犯廢棄物清理法第46條第3款未經主管
    機關許可，提供土地回填、堆置廢棄物罪嫌。惟查：
（一）按犯罪事實，應依證據認定之，無證據不得認定犯罪事實
      ；不能證明被告犯罪者，應諭知無罪之判決，刑事訴訟法
      第154條第2項、第301條第1項分別定有明文。又廢棄物清
      理法第46條第3款所規定之「未經主管機關許可，提供土
      地回填、堆置廢棄物」之行為，係指提供土地，供自己或
      他人從土地所在以外之處所，清運廢棄物至該土地內為回
      填或堆置之行為。如果一塊土地上之某些區塊原來即已遭
      其他不詳之人非法棄置廢棄物，土地所有人只是僱請他人
      將上開廢棄物移置到同一塊土地上之其他區塊並加以掩土
      覆蓋，並未再從土地所在以外之處所，清運廢棄物至該土
      地內為回填或堆置，則該土地所有人及其所僱用之人「變
      更土地上原有廢棄物位置加以掩土覆蓋」之所為，顯不該
      當廢棄物清理法第46條第3款「未經主管機關許可，提供
      土地回填、堆置廢棄物」之構成要件，自不構成該罪。
（二）本件訊據被告陳素美、楊智銘均堅決否認有何未經許可提
      供土地回填、堆置廢棄物之犯行，且查：縱然公訴人所指
      「被告陳素美於90年11月20日經拍賣取得宜蘭縣三星鄉○
      ○○○段000000地號之土地（即第二現場），拍得時該土
      地已有前遭不詳人士盜採砂石所留之巨大漥地（俗稱大峽
      谷）。被告陳素美於95年12月21日，委託被告楊智銘向宜
      蘭縣政府申請回填漥地，惟因第二現場平地及漥地上遭不
      詳人士傾倒廢棄物，宜蘭縣政府要求被告陳素美應先清理
      土地上之廢棄物，俟縣政府審查清理完畢後，方能申請回
      填漥地。被告陳素美、楊智銘為節省成本，即共謀將堆置
      於平地之廢棄物均推至漥地回填，而僅載運一車之廢棄物
      至三星鄉垃圾場處理，於取得處理廢棄物之收據後，再以
      乾淨土方覆蓋於平地及漥地之廢棄物上，即可向縣政府陳
      報已清理完畢而申請回填，日後逕將土方回填於漥地，以
      節省成本，被告楊智銘即雇請不知情之叔叔林水泉，於96
      年1月20日至同月26日，自上午8時許起迄下午5時許止，
      操作怪手將現場平地上之廢棄物推至漥地回填，再將平地
      上之廢棄物整平。隨後被告楊智銘再雇請不知情之順昌企
      業社，以車號000-00聯結車，載運一車約8.57公噸之廢棄
      物至三星鄉垃圾場處理後，於平地及漥地之廢棄物上覆蓋
      土方，再報請縣政府審查。」之事實為真，被告陳素美、
      楊智銘無非係將原來即已遭其他不詳之人非法棄置廢棄物
      之第二現場平地上之廢棄物推入第二現場之漥地內再加以
      掩土覆蓋，被告二人並無從第二現場以外之處所清運廢棄
      物至第二現場回填或堆置，亦無提供土地供他人回填、堆
      置廢棄物，則揆諸前揭說明，被告陳素美、楊智銘「變更
      土地上原有廢棄物位置加以掩土覆蓋」之所為，自不屬廢
      棄物清理法第46條第3款所稱「未經主管機關許可，提供
      土地回填、堆置廢棄物」之行為。
（三）此外，復查無其他證據證明被告陳素美、楊智銘有公訴人
      前揭所指之「未經主管機關許可，提供土地回填、堆置廢
      棄物」犯行。
（四）因此，本件依公訴人所舉證據，尚不足為被告陳素美、楊
      智銘有罪之積極證明，不能證明被告二人犯罪，依法應為
      被告陳素美、楊智銘無罪判決之諭知。
據上論斷，應依刑事訴訟法第299條第1項前段、第300條、第301
條，廢棄物清理法第46條第4款後段、第48條，刑法第11條前段
、第28條、第31條第1項、第215條、第216條、第42條第3項、第
41條第1項前段、第51條第5款，刑法施行法第1條之1，中華民國
九十六年罪犯減刑條例第2條第1項第3款、第7條、第9條，判決
如主文。
中    華    民    國    97    年    8     月    29    日
                  刑事第三庭審判長法  官  林惠玲
                                  法  官  鄧晴馨
                                  法  官  劉家祥
以上正本證明與原本無異。
如不服本判決應於收受本判決後10日內向本院提出上訴書狀，並
應敘述具體理由。若未敘述理由者，應於上訴期間屆滿後20日內
向本院補提理由書狀(均須按他造當事人之人數附繕本)。
                                  書記官  劉謹翊
中    華    民    國    97    年    8     月    29    日
附錄本案論罪科行法條全文：
廢棄物清理法第48條
依本法規定有申報義務，明知為不實之事項而申報不實或於業務
上作成之文書為虛偽記載者，處3年以下有期徒刑、拘役或科或
併科新臺幣150萬元以下罰金。

廢棄物清理法第46條
有下列情形之一者，處 1 年以上 5 年以下有期徒刑，得併科新
臺幣 3 百萬元以下罰金：
一、任意棄置有害事業廢棄物。
二、事業負責人或相關人員未依本法規定之方式貯存、清除、處
    理或再利用廢棄物，致污染環境。
三、未經主管機關許可，提供土地回填、堆置廢棄物。
四、未依第 41 條第 1 項規定領有廢棄物清除、處理許可文件，
    從事廢棄物貯存、清除、處理，或未依廢棄物清除、處理許可文
    件內容貯存、清除、處理廢棄物。
五、執行機關之人員委託未取得許可文件之業者，清除、處理一
    般廢棄物者；或明知受託人非法清除、處理而仍委託。
六、公民營廢棄物處理機構負責人或相關人員、或執行機關之人
    員未處理廢棄物，開具虛偽證明。

中華民國刑法第215條（業務上文書登載不實罪）
從事業務之人，明知為不實之事項，而登載於其業務上作成之文
書，足以生損害於公眾或他人者，處3年以下有期徒刑、拘役或5
百元以下罰金。

中華民國刑法第216條（行使偽造變造或登載不實之文書罪）
行使第210條至第215條之文書者，依偽造、變造文書或登載不實
事項或使登載不實事項之規定處斷。

中華民國刑法施行法第1條之1
中華民國九十四年一月七日刑法修正施行後，刑法分則編所定罰
金之貨幣單位為新臺幣。
九十四年一月七日刑法修正時，刑法分則編未修正之條文定有罰
金者，自九十四年一月七日刑法修正施行後，就其所定數額提高
為三十倍。但七十二年六月二十六日至九十四年一月七日新增或
修正之條文，就其所定數額提高為三倍。

中華民國九十六年罪犯減刑條例第2條
犯罪在中華民國九十六年四月二十四日以前者，除本條例另有規
定外，依下列規定減刑：
一、死刑減為無期徒刑。
二、無期徒刑減為有期徒刑二十年。
三、有期徒刑、拘役或罰金，減其刑期或金額二分之一。
緩刑或假釋中之人犯，於本條例施行之日起，視為已依前項規
定減其宣告刑，毋庸聲請裁定減刑。但經撤銷緩刑之宣告或假釋
者，仍應依本條例規定聲請裁定減刑。

中華民國九十六年罪犯減刑條例第9條
犯最重本刑為五年以下有期徒刑以下之刑之罪，依本條例規定減
為六月以下有期徒刑、拘役者，應於為減刑裁判時，併諭知易科
罰金折算之標準。

司法院資訊處製作；財團法人民間司法改革基金會備份。
